# 长投核算方法转换时，有关“调整留存收益”事项的理解

提问人：mlccpa 时间：2015-11-08 16:55:10
陈总，最近在看长投核算方法转换这一节时，有一个问题需要向您请教一下，长投应用指南中有这么一段话： 成本法转权益法，然后，比较剩余长期股权投资的成本与按照剩余持股比例计算原投资时应享有被投资单位可辨认净资产公允价值的份额，前者大于后者的，属于投资作价中体现的商誉部分，不调整长期股权投资的账面价值；前者小于后者的，在调整长期股权投资成本的同时，调整留存收益。 对于原取得投资时至处置投资时（转为权益法核算）之间被投资单位实现净损益中投资方应享有的份额，一方面应当调整长期股权投资的账面价值，同时，对于原取得投资时至处置投资当期期初被投资单位实现的净损益（扣除已宣告发放的现金股利和利润）中应享有的份额，调整留存收益。 上述两段表述中出现的两次“调整留存收益”，我认为，调整留存收益，不是调整期初数。而是在当期所有者权益变动表“盈余公积”栏和“未分配利润”栏的“其他”项下直接进行调整列报，不涉及当期损益，也不调整期初数。我这样理解正确吗？请陈总指导。 另外，关于第二个“调整留存收益”，长投指南举的一个例子，也说明了我的这个想法，还是想请陈总明示指导一下，心里会更有底！谢谢

回答人：chenyiwei
关于此处的“调整留存收益”是否意味着在报表上进行追溯调整的问题，官方的应用指南中并没有明确涉及这一问题。因为你的讨论所依据的准则讲解或应用指南章节都是在讨论会计处理，即确认和计量方面的问题；而是否调整前期报表数更多地是报表列报方面的问题，所以从指南或讲解中是直接看不出这一点的。目前我倾向于追溯调整，主要是考虑到准则指南、讲解中提到的直接借记或贷记“利润分配——未分配利润”的账务处理，与会计政策变更、前期差错更正时所作出的直接调整“利润分配——未分配利润”的处理方式基本相同，而众所周知这两者是要调整前期报表比较数据的。 当然，这一点也不是定论，也还可以继续探讨，特别是追溯调整前期的做法是存在理论缺陷的，因为这种情况既不是会计政策变更也不是前期差错。但是，会计上本来也就存在不属于会计政策变更和前期差错、但仍要求调整前期报表数据的例子，如购买日后 12 个月内发现关于购买日已存在状态的进一步信息、划分为持有待售的长期股权投资后续不再满足持有待售条件时的处理（长投准则第十六条）等。

提问人：mlccpa 时间：2015-11-09 08:36:54
陈总，其实从理论上来讲，我也倾向于追溯调整。但是现实情况是，央企、上市公司等，都不愿意调整期初数啊，调整期初数太麻烦啦，除非像会计政策变更、前期差错更正这样有明确规定必须追溯调整的。但是从与现实结合的角度看，我认为不进行追溯调整也是完全可以接受的。谢谢陈总

回答人：chenyiwei
目前因为准则没有明确这个问题，所以可能会有多种方法并存，很难绝对说某种处理方法是错的。

提问人：mlccpa 时间：2015-11-18 17:17:22
最终控制方合并报表层面商誉的下推会计事项
陈总，您好，以下是《计学撮要 2013 》中的一个案例，如果我将其中的“吸收合并”替换成“控股合并”，商誉如何列示呢？是根据下推会计的原则，包含在长期股权投资的投资成本中，在A公司的合并报表层面通过长投与子公司净资产的抵销确认呢，还是在A公司的个别报表层面直接确认商誉（就像吸收合并的账务处理一样），长期股权投资的投资成本按照B公司在最终控制方（C公司）合并报表层面的净资产账面价值（即非同一控制下企业合并购买日可辨认净资产公允价值份额持续计算的结果）确认呢？ 也就是另外一种表述，根据下推会计原则，A公司在确认对B公司的长期股权投资的初始投资成本时，应当在合并日按照所取得的被合并方（B公司）
在最终控制方（C公司）合并财务报表中的净资产的账面价值的份额作为长期股权投资的初始投资成本，那么这个金额中是否应该含有商誉？我个人意见认为应当包含商誉，也就是这个商誉应该在A的合并报表层面通过长投、净资产的抵销产生，而不应该在A的个别报表层面直接确认，不知这样处理是否准确，请明示。谢谢 问题3-2-13（同一控制下吸收合并的账务处理） 问题： 1 、同一控制下吸收合并中合并方如何进行账务处理？ 2 、同一控制下吸收合并中合并双方的最终控制方母公司报表、合并报表分别如何进行处理？ 背景： A公司和B公司都是C公司（上市主体）的全资子公司，且A、B两家公司最初都是通过非同一控制下企业合并被纳入最终控制方C公司的合并报表范围。A公司注册资本 1008 万元，B公司注册资本 1260 万元。A公司和B公司于 2011 年 8 月 16 日签署吸收合并协议，A公司吸收B公司而继续存在，B公司依法注销。A、B公司双方合并财务基准日为 2011 年 6 月 30 日，吸收合并协议主要条款约定：B公司不需要进行清算。A、B双方完成合并及完成所有与本次合并相关的工商变更手续之日起的所有财产及权利义务，均由A公司无条件承受。原B公司所有的债务由A公司承担，债权由A公司享有。与本次合并相关的对债权人、债务人的告知义务依法执行。 B公司已经于 2011 年 11 月 18 日完成工商注销，相关税务注销由于涉及到 2011 年度企业所得税尚未汇算清缴截至年底尚未办理完毕。A公司已于 2011 年 11 月 30 日完成了工商变更登记手续（包括实收资本及注册资本由 1008 万元变更为 2268 万元、管理层变更、法定代表人变更）。 解答： 1 、在A公司的个别报表层面，被合并的B公司合并日之前的利润表等并未纳入合并，因此原B公司的留存收益等并不是A公司的经营积累，同时如果将其确认为A公司的留存收益也导致与A公司自身的报表不勾稽，故不应在吸收合并完成后A公司的个别报表中体现为留存收益。由于本案例中子公司A吸收合并子公司B，虽然同一控制下的吸收合并，但两家公司最初都是通过非同一控制下企业合并被纳入最终控制方C公司的合并报表范围，故按照“下推会计”的原理，当初C公司取得对B的控制权时，在C公司的合并报表层面确认的商誉，也应当被“下推”到A公司的个别报表层面，因此在吸收合并完成后的A公司层面，也应当确认商誉，其金额与C公司合并报表层面确认的对原B公司的合并商誉的账面价值相同。 具体账务处理如下： 借：B公司资产（按照B公司的各项可辨认资产在C公司合并报表层面体现的价值） 商誉（按照C公司合并报表层面体现的对B公司的合并商誉价值） 贷：B公司负债（按照B公司的各项可辨认负债在C公司合并报表层面体现的价值） 实收资本（ 1260 万元） 资本公积 (合并对价与净资产差额)
2 、（ 1 ）C公司（上市主体）的个别报表层面，于吸收合并完成日，按照其原先对B公司的长期股权投资的账面价值（成本法下）并入对A公司的长期股权投资的账面价值中，借记“长期股权投资—A”，贷记“长期股权投资—B”。 （ 2 ）C（上市主体）的合并报表层面，因为全资子公司之间的吸收合并不改变母公司所能控制的经济资源，不影响整个合并集团对外的财务状况、经营成果和现金流量，因此对合并报表不应产生影响。子公司A个别报表层面的所有者权益内部结转（子公司B的留存收益转换为子公司A的资本公积）
在合并报表层面不体现，仍然按股东权益项目的原始来源列示于其原先所属的项目中。C在编制合并报表时对合并完成后的存续公司A的模拟权益法的具体账务处理如下： 借：长期股权投资 贷：年初未分配利润（投资后B公司以前年度实现的净利润中属于母公司享有的份额） 贷：年初未分配利润（投资后A公司以前年度实现的净利润中属于母公司享有的份额） 贷：投资收益（ 2011 年度A公司实现的净利润中属于母公司享有的份额） 贷：投资收益（ 2011 年度B公司被吸收合并前实现的净利润吸收合并后形成A公司资本公积部分）

回答人：chenyiwei
赞同您的理解，在控股合并中，合并方个别报表层面不单独确认商誉的下推金额，而是包含在合并日所获得的被合并方净资产在最终控制方合并报表层面的账面价值中，相应体现在投资成本的初始计量金额中。

提问人：mlccpa 时间：2015-11-18 19:05:54
还有一个问题，需要明示一下，就是解释 7 号中的第四个问题，即：“四、母公司直接控股的全资子公司改为分公司的，该母公司应如何进行会计处理？”应当同样适用于母公司将直接控股的全资子公司注销，直接并入母公司账簿（即不以分公司形式存在）的账务处理。请问可以这样理解吗？

回答人：chenyiwei
可以这样理解。所以瑞华研究中原有的这个问题解答要相应修改了。

提问人：mlccpa 时间：2015-11-30 07:54:00
关于非同一控制下被购买方评估增值部分 在合并报表层面是否确认递延所得税的事项 陈总，您好，最近在阅读《证监会会计部 2013年 9 月会计专业技术问题研讨通报》和《北京注册会计师协会专家委员会专家提示汇编》时，发现这两篇文章对“关于非同一控制下被购买方评估增值部分在合并报表层面是否确认递延所得税的事项”的会计处理明显不一致。我也有些晕乎，不知如何处理为好，请明确一下，是第一种观点更合理呢，还是第二种观点更合理呢。 （ 1 ）一种观点是：资产评估增值的处理及递延所得税影响 在收购时，收购双方一般会聘请具备资质的评估机构对被收购方进行整体评估，并以评估值为依据作为交易对价。如果被收购方在评估时固定资产、土地等资产出现了增值，根据企业会计准则的规定，控股合并情况下，需要在编制合并报表时对被收购企业的会计报表按照评估值进行调整。调整时注意评估增值调整增加合并报表的固定资产、无形资产以及资本公积科目，不需要对该项固定资产等确定递延所得税影响或所得税影响。 在单体报表层面，由于被收购方单体会计报表仍按原账面值计提折旧计税，因此单体报表账面价值与计税基础并无差异。 在合并报表层面，根据《关于企业重组业务企业所得税处理若干问题的通知》（财税[2009]59号）规定，企业股权收购时，收购方取得的股权（即对子公司的长期股权投资）的计税基础应以公允价值为基础确定。被收购方股东按照公允价值计缴转让所得税，即意味着对子公司的长期股权投资实际上代表了子公司的各项资产、负债，也即意味着子公司的各项资产、负债在合并财务报表层面在税收上实际是按公允价值确定计税基础的，与会计上相同不存在暂时性差异。因此，在合并财务报表层面也不需要对子公司该项固定资产及其折旧确定递延所得税影响或所得税影响。 （ 2 ）另一种观点是：对于非同一控制下企业合并，如果存在评估增值但被购买方未按评估值调账且计税基础未发生变化时，合并报表中应考虑评估增值部分的递延所得税影响。

回答人：chenyiwei
第一种观点是《讲解 2010 》中的提法，已被证明是错误的。控股合并情况下不改变被购买方的单项可辨认资产和负债的计税基础，因此需要在购买日确认其公允价值和计税基础之间的暂时性差异，并调整商誉。

提问人：mlccpa 时间：2015-12-01 15:32:25
非同一控制下合并报表的具体编制过程的事项 A公司非同一控制下企业合并B公司，B公司并未根据评估结果调账，仍按账面价值进行核算列报。A在连续编制合并报表时，使用了两个方法，对合并报表的结果没有任何影响。 合并方法一：A授权（要求）B另外单独编制公允价值列报的报表，A直接合并B以公允价值列报的报表。 合并方法二：B只编制一套以账面价值反映的报表，A直接合并B以账面价值编制的报表，有关B的公允价值与账面价值之间的差异（如评估增值及其相关所得税的影响等），在A的合并报表层面通过调整分录予以反映。 我们认为，按照准则要求，需要采用“合并方法二”编制合并报表，但是在具体实务操作中，采用“合并方法一”效率更高，更便捷，尤其是子公司比较多的时候，而且上述两种合并方法对合并结果无任何影响。 请问陈总，上述两种合并方法是否对合并结果无实质性影响，采用哪种合并方法应该都可以吧，请明示。

回答人：chenyiwei
可以这样理解。只要保证合并结果正确（符合准则规定），具体采用何种过程和方法，可以看个人习惯和每个合并主体的具体情况，不可能千篇一律。

提问人：mlccpa 时间：2015-12-05 20:44:30
有关子改分、子并大账事项的咨询 1 、第一个事项： 解释七号有关子改分的表述中有这么一段“原为非同一控制下企业合并取得的子公司改为分公司的，原母公司购买原子公司时产生的合并成本小于合并中取得的可辨认净资产公允价值份额的差额，应计入留存收益；” 我个人认为，调整留存收益，不是调整期初数。而是在当期所有者权益变动表“盈余公积”栏和“未分配利润”栏的“其他”项下直接进行调整列报，不涉及当期损益，也不调整期初数。我这样理解正确吗？请陈总指导。 2 、第二个事项： 原来您的有关子改分、子并大账的相关表述如下： （ 1 ）母公司吸收合并子公司：母公司原先就控制子公司，吸收合并子公司仅仅改变了母子公司之间关系的法律形式，但没有改变控制的经济实质，不存在“从不控制到控制”的变化过程，所以会计上作为“收回投资”而不是企业合并处理。
（ 2 ）母公司吸收合并全资子公司，在母公司个别财务报表层面，应于吸收合并完成日，按照该子公司的各项资产、负债在母公司合并报表层面的账面价值（即以母公司原取得对该子公司控制权的购买日的公允价值为基础持续计算的金额，不仅包括可辨认资产和负债，也包括原先在购买日确认的商誉在内）对所取得的子公司各项资产、负债进行初始计量，同时终止确认原有的对该公司的长期股权投资。按上述原则确定的取得该子公司净资产初始确认金额与被终止确认的对该子公司长期股权投资账面价值之间的差额中，属于该子公司的可供出售金融资产公允价值变动等其他综合收益项目的部分，贷记或借记“资本公积——其他资本公积”，其他差额确认为“投资收益”。 我个人认为，随着解释 7 号的发布实施，您上述两段所表述的“收回投资”和确认“投资收益”的观点已经过时，应按解释7 号的观点将该差额计入留存收益或确认为商誉。不知我的理解是否正确，请陈总指导。

回答人：chenyiwei
1 、该段内容中涉及调整留存收益的内容是否要追溯调整前期，我个人理解是与其他类似规定按同样的原则处理，打算近期和财政部会计司确认一下。 2 、原先该问答的内容确需相应修改。

提问人：mlccpa 时间：2015-12-14 09:45:37
有关联、合营企业顺、逆流交易的描述是否准确 陈总，有下面一段描述有关联、合营企业顺、逆流交易的文字： 在我国准则下，权益法下顺流、逆流交易未实现损益，在个别财务报表和合并财务报表的处理，也体现了完全合并法下对相同交易不同视角差异调整的理念。具体的，在个别财务报表层面，由于投资方与被投资方属于各自独立的法人主体，因此，在抵销顺流、逆流交易未实现损益时，投资方仅通过“长期股权投资”和“投资收益”两个科目进行抵销，不影响其他相关资产、负债在个别财务报表中的账面价值。当投资方存在其他子公司，需要编制合并财务报表时，则需要以投资方和被投资方组成的主体为视角，将个别财务报表层面抵销的“长期股权投资”或“投资收益”金额，还原为对内部交易影响的相关资产、负债、收入、费用科目的直接抵销。 不知这其中最后一句话“当投资方存在其他子公司，需要编制合并财务报表时，则需要以投资方和被投资方组成的主体为视角，将个别财务报表层面抵销的“长期股权投资”或“投资收益”金额，还原为对内部交易影响的相关资产、负债、收入、费用科目的直接抵销”的表述是否正确，请明示。

回答人：chenyiwei
该表述还是比较合理的。不同层面报表会计主体的界定不同，合并报表的主体是经济主体，包括在合营联营企业的权益和损益中归本投资方的部分也是合并层面经济主体的一部分。主体空间范围的界定不同就导致报表中应显示的对外交易结果和编制报表时应抵销的内部交易的范围和处理方法的差异。所以合并报表和个别报表层面的处理结果差异根本上说是会计主体的界定差异导致的，以前提到过的“单行合并”概念也是这个意思。

提问人：mlccpa 时间：2015-12-19 13:09:20
供热企业免征的增值税是否属于政府补助 一家电厂的居民供热收入免征增值税转营业外收入 186 万元，我们认为免征的增值税，不应属于政府补助核算的范围，电厂应该直接不确认居民供热收入的销项税。而不是，先确认增值税的销项税，然后再将销项税转入营业外收入/政府补助。我们的理解是否准确，请陈总明示。

回答人：chenyiwei
您的理解是合理的。税法规定直接免征增值税的事项，不应先确认销项税额再按政府补助处理，直接按收款或开票全额确认收入。

提问人：mlccpa 时间：2015-12-20 07:40:24
把这篇文章献给陈总：这其中最最重要的就是第一段 俞敏洪的作息表——比你聪明的人还都比你勤奋 我（俞敏洪）和李开复都做创业导师指导青年创业，但我比李开复更注意休息。开复有段时间有点走火入魔，有人凌晨 2 点钟给他写信，他非要回复，来表现自己比他们还要勤奋，更年轻。我对他说，真没必要，到晚上 11 点就把手机关机，外面的事情就和自己没有关系了，早上 7 点钟打开手机，再来处理这些事情。我现在大概就是这样的。
1.
我的智商非常一般，就是比别人勤奋。我的脑袋不属于特别笨的那种，但肯定也不是顶尖聪明的类型。在北大的 50 个同学当中，我的智商应该属于中下水平，这说明我不是顶尖高智商。 我的勤奋一般人跟不上。我平均每天工作16—18个小时，如果没有应酬，平均每日三顿饭的时间加起来不超过半个小时。 我比较喜欢在家里工作。早上六点半起床，晚上十二点睡觉。以前一般是凌晨两点睡觉，早上八点起床，但发现这样的作息反而对身体不好，不如早点睡觉，都是六个小时。 每天早晨冲个澡对我来说是必须的，不管是热水还是凉水，实在不行的时候，就拿盆水浇一下，唤醒自己，让整个神经系统活跃起来。我很注意保持身体健康，每天早晨起床的第一件事，就是跑步 1 到 2 千米，以最快的速度跑完，所以每天都跑得大汗淋漓，特别是在夏天。但晚上一般不洗澡，因为洗了澡大脑容易兴奋。 我锻炼后，一般早上 7 点半开始工作到中午 12 点。工作内容有邮件处理、工作布置、对新东方发展的思考等。另外，还有一些对孩子们的创业辅导，如洪泰基金接触的各种创业项目，因为年轻人创业不容易。 我的中饭90%都是盒饭，有人来和我聊天，也是一人一份盒饭，最多加一瓶红酒。但我也很注意身体，吃完饭会散步 10 分钟。除了散步，我每个星期会有一两次游泳、一两次徒步。 我和李开复都做创业导师指导青年创业，但我比李开复更注意休息。开复有段时间有点走火入魔，有人凌晨 2 点钟给他写信，他非要回复，来表现自己比他们还要勤奋，更年轻。我对他说，真没必要，到晚上 11 点就把手机关机，外面的事情就和自己没有关系了，早上 7 点钟打开手机，再来处理这些事情。我现在大概就是这样的。 我喜欢旅游，每年会抽出一两个月的时间专门去旅游。虽然年纪已经超过 50 岁，但因为用脑能量消耗太大，我不担心自己会胖。如果真胖了，去外面徒步旅行 15 天，就瘦下来了。 现在，想安静特别难。比如旅行时住在某个宾馆，一吃饭就有很多人跑过来要照相，这样内心的安静就被打乱了。所以现在旅游一般都会去几乎没有人的地方，如大草原，自己开辆越野车，带一两个身边的人。他们很少说话，会给我一个安静的私人空间。
我每年有1/3的时间上班。晚上有1/3的时间会回家吃饭，因为要回家陪孩子。还有1/3的时间是应酬，我每年有大约 100 天左右在外出差的时间。 2. 我到现在也不敢说我领悟了生命的本质，但是我至少有了比年轻人更多的勤奋。我的勤奋能给我平时的思考和讲课补充营养。拿读书为例，我平时读书有意无意会写一些新的观点、新的想法。我翻书翻得挺多，但认真读书有时很难。我所谓的认真读书就是一天或几天精读一本书，这样算的话，一年认真读的书也有20-30本。我所谓的不认真读书就是一、两个小时就把那本书翻完了。如果把这些都算上来，我一年还是读 100 多本书。 坐飞机、坐汽车，这些时间就是我读书的时间。从小到大，我坐汽车没有晕过车。我在特别颠簸的时候都可以用电脑工作，在汽车上看书、看视频，用电脑十个小时，就感觉跟在办公室一样。所以，我在路上读书、工作时，一点晕车的感觉都没有。 我这一辈子，对钱的多少都没有什么感觉。在北大的时候，一个月 60 块钱，我也很开心。
现在我有了这么多钱，但自己平常月消费一般两三千块钱，包括买书。 我在北大当老师，但体会到当老师的成就感是在开始教书三、四年之后。当老师特别有成就感的一点，就是学生特别喜欢你的课。但这种成就感并不是一开始就有的，而是经过不断地琢磨，每堂课都在改进。 刚开始你上课有的开小差，有的背着书包就跑了。到最后教室里的人越来越少，教室里的人都提前走了。前两年是很有挫折感的，因为怎么教都教不会，怎么教都觉得知识不够，还会羡慕教得好的老师，但怎么模仿都模仿不了。后来发现别班的同学都来听我上课了，这经过了三年左右的时间，这是一个过程。 当老师是一个对知识的理解以及融会贯通的过程，你要精深博大，举一反三，要有口才、还要有对学生的了解和察言观色的意识。这是一种综合能力。所以我一直对大学生说，你毕业以后不管在什么地方，当个两三年老师，对你一辈子都会有好处，变得有口才，知道怎么样表达，还知道看前面这群人是不是愿意听你讲。 3.我现在告诉年轻人，就是要去闯、去努力、去奋斗。只要不做坏事，只要保持良心，剩下的什么事情都能去做。年轻人不能像学佛教一样，告诉他生老病死不可避免，所以两岁就进庙里。这没有任何意义。 和年轻人的勤奋不同，现在我的勤奋已经是另外一种概念——思考。我会经常写一些笔记、感悟等。我现在的体会是：心在退，人在进。“心退”是让天地更加广阔，“身进”是因为知道逆水行舟不进则退的道理。但是我不能和年轻人讲这些东西，因为没有一个人能把自己的经历体验种植到其他人的身上。就好像克隆，可以克隆出另一个俞敏洪出来，但那个俞敏洪是一片空白，而这个俞敏洪却是经历过人生风雨后的一种丰硕状态。这是两种完全不同的状态，一个是臭皮囊，另一个是有精神支撑的、肉体之内的灵魂存在。

回答人：chenyiwei
谢谢！

提问人：mlccpa 时间：2015-12-28 17:07:48
解释 5 号第一条规定： 一、非同一控制下的企业合并中，购买方应如何确认取得的被购买方拥有的但在其财务报表 中未确认的无形资产？ 答：非同一控制下的企业合并中，购买方在对企业合并中取得的被购买方资产进行初始确认 时，应当对被购买方拥有的但在其财务报表中未确认的无形资产进行充分辨认和合理判断，满足以下条件之一的，应确认为无形资产： （一）源于合同性权利或其他法定权利； （二）能够从被购买方中分离或者划分出来，并能单独或与相关合同、资产和负债一起，用 于出售、转移、授予许可、租赁或交换。 企业应当在附注中披露在非同一控制下的企业合并中取得的被购买方无形资产的公允价值及其公允价值的确定方法。
我认为，非同一控制下企业合并中，购买方确认取得的被购买方拥有的但在其财务报表中未确认的无形资产，应该是在购买方的合并报表层面进行，且以后年度持续计算。这种账务处理与购买方以及被购买方的个别报表是没有关系的，我的这种想法及账务处理是否正确，请陈总明示。

回答人：chenyiwei
是的，可以这样理解。在控股合并形成的母子公司关系中，这只是母公司合并报表层面的调整。

提问人：mlccpa 时间：2016-01-09 16:46:47
瑞华研究汇编2010-2014 P486 问题3-2-16（上市公司向母公司增发实现同一控制下合并时各方的处理） 最后一段的表述如下：
2 、A公司合并报表层面的处理 A公司在编制合并报表时，应当首先抵销其个别报表层面就处置C公司股权确认的投资收益，以及其个别报表层面对B公司的长期股权投资成本中包含的相应增值部分，将对B公司的增持长期股权投资还原到原先的帐面价值基础，在此基础上进行合并抵销。由于B公司与C公司在该次股权交易前后均在合并范围之内，即属于A公司可控制范围内的内部交易，对由A公司、B公司、C公司所构成的合并集团的对外财务状况、经营成果和现金流量不产生影响。因此，在A公司的合并报表层面，应完全抵销该项内部交易的影响，就如同该项内部投资交易没有发生过一样。B公司、C公司的各项资产、负债在A公司合并报表层面的计量金额保持不变，A公司个别报表层面所确认的上述“投资收益——股权投资处置损益”应当予以抵销。可参阅《企业会计准则讲解（ 2010 ）》第 581 页：“企业以非货币资产出资设立子公司或对子公司增资，在编制合并财务报表时，需要将该非货币资产调整恢复至原账面价值，并在此基础上持续编制合并财务报表”。即，虽然通过该次重组交易，A公司提升了在B公司中的持股比例，同时减少了在C公司的净资产和净损益中最终享有权益的份额，但这些交易都是在其合并报表范围内进行的，并不涉及与合并范围外的少数股东之间的交易，站在合并报表主体的角度看，并未出现少数股东从合并报表主体中增资或撤资的权益性交易，因此在重组完成时点，并不需要对其合并报表层面的少数股东权益和资本公积等权益项目进行重分类调整。 我的问题是：我总感觉该项重组交易，在A的合并报表层面，会引起少数股东权益和少数股东损益的变动。因为，在上市公司（适用于所有类型公司）股本结构中，一旦母公司和少数股东的持股比例发生变动，归母权益和少数权益之间就会产生“增加中有减少、减少中有增加”的这种情况。不知我的理解是否正确，请陈总明示，或给举个更详细点儿例子。谢谢陈总！

回答人：chenyiwei
在内部交易发生的时点上，应该在完全抵消之后是没有影响的。但今后就要按新的比例确认少数股东权益和少数股东损益，即少数股东损益是以交易日为界分段计算的。

提问人：mlccpa 时间：2016-01-13 17:11:52
陈总，您好，有一个关于处置超额亏损子公司合并报表的编制问题，要向您请教一下： A为母公司，B为超额亏损子公司 A多年以前，以零对价的方式购买了一家净资产为负数的子公司B的60%股权， 2015 年 1 月 1 日，A将持有的对B30%的股权对外出售，出售后，A将B纳入联营企业核算（仍持有30%股权）， 2015 年末编制合并报表时不再纳入合并范围。出售30%股权取得对价 716 万，出售时点上，B净资产账面价值为-7300万元（资不抵债），按30%比例计算A享有的份额应为-2190万元。处置前后，A个别报表层面对B的长投的账面价值均为零。 我个人认为，A的个别报表中确认的投资收益为 716 万（账务处理为借银行存款贷投资收益 716 万），A的合并报表层面确认的投资收益应为 2906 万（716+2190）。即合并报表层面投资处置收益＝处置价款－处置时点子公司净资产的30 ％。不知我算的数据是否正确，请明示。

回答人：chenyiwei
合并报表需要将剩余股权按公允价值重新计量，所以合并报表层面的处置损益＝ 716 ＋ 716 －（－ 7300 ）*60%=1432＋ 4380 ＝ 5812万元。

提问人：mlccpa 时间：2016-01-14 11:39:51
陈总，还有一个问题，接着上面来的，就是对这剩余的30%股权，因为个别报表层面长投的账面价值为零，不会涉及权益法核算的。
但在合并报表层面，在处置日剩余长投的账面价值（即处置日剩余长投的公允价值）为 716 万，假如 2015 年度被投资单位全年亏损1000 万，剩余股权30%应分担亏损 300 万，这 300 万的亏损是否需要在合并报表层面进行权益法核算，权益法核算后长投的账面价值为 416 万（=716-300）。我不知道怎么做啦，咨询了好几个人，他们也没有把握，请陈总明示。

回答人：chenyiwei
既然合并报表层面对剩余股权要采用权益法核算，则自然也就需要按剩余股权比例确认在丧失控制权之后被投资企业的亏损中所占的份额。但须注意按处置日可辨认净资产的公允价值对被投资方的亏损金额进行调整后确认。

提问人：mlccpa 时间：2016-01-17 16:15:58
问题3-2-17（控股股东以所持有的非上市子公司的股权为对价认购上市公司增发股份的处理） 问题： 上市公司的控股股东以所持有的非上市子公司的股权为对价认购上市公司增发股份，在该控股股东的个别报表和合并报表层面分别应如何处理？ 背景： 为实现资源整合，避免同业竞争，A公司以增资方式将子公司B公司和C公司的股权注入子公司D公司（上市公司），并取得D公司非公开增发的股份，B公司和C公司相应成为D公司的子公司。该项交易作为重大资产重组和上市公司的非公开增发事项，在取得证监会的核准后实施。 在此情况下： 1 、A公司如何确认换入D公司股权的投资成本？ 2 、A公司 2013 年合并D公司时，长期股权投资（D公司）与其在D公司净资产中所占份额的差额如何处理？ 解答： 1 、A公司将B公司和C公司的股权注入D公司，并未改变A公司所能控制的经济资源及其风险和报酬特征，因此对A公司而言不属于企业合并交易。但A公司通过该交易，以两项非上市公司的股权换取了上市公司增发的股份，实现了经营性资产的证券化，由于上市公司股份与非上市公司股权在未来现金流量风险、时间和金额方面存在实质性差异，具体体现为估值方法、估值结果、价值波动性等方面的重大差异，故我们认为该交易对于A公司个别报表层面而言是具有商业实质的非货币性资产交换交易。 2 、根据《企业会计准则第 7 号——非货币性资产交换》的相关规定，在非货币性资产交换交易具有商业实质的前提下，当换入资产公允价值更加可靠时，可以以换入资产的公允价值为基础确定换入资产的入账成本。由于D公司是上市公司，其股份有公开报价，故可以以换入股权的公允价值作为新增的长期股权投资的成本，该成本与A公司个别报表层面对B公司、C公司的长期股权投资的账面价值之间的差额，在A公司个别报表层面确认为投资收益（股权投资处置损益）。 3 、在A公司的合并报表层面，由于B公司与C公司在该次股权交易前后均在合并范围之内，即属于A公司可控制范围内的内部交易，对由A公司、B公司、C公司所构成的合并集团的对外财务状况、经营成果和现金流量不产生影响。因此，在A公司的合并报表层面，应完全抵销该项内部交易的影响，就如同该项内部投资交易没有发生过一样。B公司、C公司的各项资产、负债在A公司合并报表层面的计量金额保持不变，A公司个别报表层面所确认的上述“投资收益——股权投资处置损益”应当予以抵销。可参阅《企业会计准则讲解（ 2010 ）》
第 581 页：“企业以非货币资产出资设立子公司或对子公司增资，在编制合并财务报表时，需要将该非货币资产调整恢复至原账面价值，并在此基础上持续编制合并财务报表”。即，虽然通过该次重组交易，A公司提升了在B公司中的持股比例，同时减少了在C公司的净资产和净损益中最终享有权益的份额，但这些交易都是在其合并报表范围内进行的，并不涉及与合并范围外的少数股东之间的交易，站在合并报表主体的角度看，并未出现少数股东从合并报表主体中增资或撤资的权益性交易，因此在重组完成时点，并不需要对其合并报表层面的少数股东权益和资本公积等权益项目进行重分类调整。 假设在这个案例中，将“A公司以增资方式将子公司B公司和C公司的股权注入子公司D公司（上市公司），并取得D公司非公开增发的股份，B公司和C公司相应成为D公司的子公司。”修改为“A将子公司B和C的股权出售给子公司D（上市公司），并取得相应的现金”。 （ 1 ）我觉得账务处理方式应该跟上述案例的处理方式基本一致。请陈总明示。 （ 2 ）假设A对B、C的处置日期为 2015 年 1 月 1 日，并取得了相应的现金对价，A在个别报表层面，根据取得的现金对价与对B、C的长投的账面价值（成本法下）之间的差额确认为股权投资处置损益（计入投资收益），那么，A在编制2015 年度合并报表时，上期比较数（即 2014 年度）由于A自身的合并层面已将对B、C的净资产、净损益并入一次，D在同一控制下合并B、C时也将对B、C的净资产、净损益并入一次，所以A在编制 2015 年度合并报表时，相当于上期比较数（ 2014 年度）对B、C的净资产、净损益合并了两次，所以应当抵销掉一次，这样才不至于重复。这样理解正确吗？请予以明确。 （ 3 ）假设A对B、C的处置日期为 2015 年 1 月 1 日，并取得了相应的现金对价，A在个别报表层面，根据取得的现金对价与对B、C的长投的账面价值（成本法下）之间的差额确认为股权投资处置损益（计入投资收益）。 个人认为，在个别报表中确认的这个股权处置损益的金额，在A的合并报表层面，应全部抵销掉，全部抵销的账务处理是否正确，请陈总明确！ 如果需要将个别报表中确认的股权投资处置损益，在编制合并报表时应该全部抵销掉。那么抵销分录应该怎么做呢？请陈总明确！

回答人：chenyiwei
1 、可以这样理解，只不过对价的支付方式不同，但合并报表层面不影响合并结果。 2 、如果D取得B、C的控制权属于同一控制下企业合并，则应抵销重复因素影响。 3 、是，合并报表层面应全部抵销。

提问人：mlccpa 时间：2016-01-18 20:49:39
陈总，您好，有一个本期清算子公司的事项，需要咨询您一下。瑞华研究汇编中《问题3-2-76（子公司清算期间的合并报表问题）》的案例也已经看完。但还是有些疑惑。 本期被清算的子公司为C，C的实收资本为 1500 万元，其中母公司A持股 760 万元，占比51%；另一少数股东B持股 740 万元，占比49%。C成立以来一直没有开始经营（没有利润表），由于C所开展的项目被取消，所以C本期被清算，清算基准日为 2015 年 8 月 31 日，截止 2015 年 12 月 31 日清算已完成，债务进行了偿还，财产进行了分配。 会计师事务所对清算公司基准日为 2015 年 8 月 31 日的报表进行了审计，并出具了清算期初审计报告，其中对在“其他应收款/项目前期费”挂账的项目前期费用 1250 万元进行了核销处理，直接转入“未分配利润”科目列示（清算期初审计报表也不含利润表）。清算期间（ 2015 年 9 月 1日-12月 31 日）发生清算费用 4 万元，共计损失 1254 万元。母公司承担 1254 0.51=640 万，少数股东承担 614 万。问题如下： （ 1 ）第一问，母公司在其个别报表层面确认的投资收益为 640-760=-120 万元（损失），也即分得财产 120 万元。那么，母公司在其合并报表层面的确认的投资收益是 120 万呢，还是应该为 0 呢。请陈总予以明确。 （ 1 ）第二问，如果母公司合并报表层面确认的投资收益为 0 ，那么 1254 万的损失，应该全部计入当期管理费用，少数股东当期应当分担的损失 614 万，应计入当期少数股东损益，这样，期初少数股东权益为 1500 万0.49=740万，本期少数股东损益为-614万，差额 126 万元，为体现少数股东权益的减少，在合并股东权益变动表中列入“所有者投入和减少资本——其他”项目。这样处理是否正确，请陈总予以明确。

回答人：chenyiwei
1 、个别报表层面损失应为 120 － 760 ＝－ 640 万。合并报表层面的处理则取决于C的项目前期费是否满足确认为资产的提条件。如果此前确认为资产是合理的，则合并报表层面损失总额为 1254 万，其中归属于母公司 640 万，归属于少数股东 614 万；如果前期费在发生时就应当费用化的，在损失金额只是清算费用 4 万元。 2 、少数股东因承担损失而减少 614 万元，应通过“综合收益总额”一行反映，后续分给子公司的剩余财产则直接通过“所有者投入和减少资本——其他”一行反映。

提问人：mlccpa 时间：2016-03-15 16:38:01
重组前A持有B100%股权，持有C60%股权，为实现资源整合，避免同业竞争，A以收取现金对价的方式将子公司B的股权出售给了子公司C（上市公司），B相应成为C的子公司。该项交易属于上市公司的重大资产重组事项。B公司成立以来目前一直亏损，未来发展潜力很大。 （ 1 ）在该项交易中，A在其个别报表层面确认投资收益-4.50亿元。A在其合并报表层面先进行权益法还原（即期初数还原，交割日是 2015 年 1 月 1 日），还原投资收益8.50亿元，还原后在A的合并报表层面先确认投资收益 4 亿元（8.5-4.5）。 （ 2 ）本期C合并B，构成同一控制下企业合并，C在其个别报表层面，由于支付的对价与享有B账面净资产份额的差异的影响，将冲减资本公积 4亿元（该项交易也将同时体现在C的合并报表层面）。 2015 年 12 月 31 日，C合并报表层面的净资产为 50 亿元。 （ 3 ）A在编制 2015 年12 月 31 日的合并财务报表时，首先应做一笔分录，借：投资收益 贷：资本公积 4 亿元。将确认的投资收益和冲减的资本公积的 4 亿元抵销。这个账务处理目前没有歧义。 （ 4 ）在第三步处理后，A在计算享有的C的净资产的份额时（60%持股比例），或者少数股东在计算享有C的净资产份额时（40%持股比例）。这个基数如何确认，是直接按C提供的合并报表中列报的净资产 50 亿元计算呢，还是应该在 50 亿元的基础上加上 4 亿元（即考虑抵销分录的影响）即按 54 亿元，计算归母权益或者少数股东权益呢。这个目前出现很大的分歧，有的说按 54 亿，有的说按 50 亿作为基数来计算归母的权益或者少数股东权益。我的意见是按 54 亿元作为基数，但不知是否正确，请陈总明示。

回答人：chenyiwei
因为内部交易中冲减C的资本公积 4 亿元将通过抵销分录予以恢复，所以计算少数股东权益应按冲减前的 54 亿元为基数计算。

提问人：mlccpa 时间：2016-03-15 21:16:32
重组前A持有B100%股权，持有C60%股权，为实现资源整合，避免同业竞争，A以收取现金对价的方式将子公司B的股权出售给了子公司C（上市公司），B相应成为C的子公司。该项交易属于上市公司的重大资产重组事项。B公司成立以来目前一直亏损，未来发展潜力很大。 （ 1 ）在该项交易中，A在其个别报表层面确认投资收益-4.50亿元。A在其合并报表层面先进行权益法还原（即期初数还原，交割日是 2015 年 1 月 1 日），还原投资收益8.50亿元，还原后在A的合并报表层面先确认投资收益 4 亿元（8.5-4.5）。 （ 2 ）本期C合并B，构成同一控制下企业合并，C在其个别报表层面，由于支付的对价与享有B账面净资产份额的差异的影响，将冲减资本公积 4亿元（该项交易也将同时体现在C的合并报表层面）。 2015 年 12 月 31 日，C合并报表层面的净资产为 50 亿元。 请问陈总，下述两种账务处理方式是否正确： 第一种：A在编制 2015 年 12 月 31 日的合并财务报表时，做一笔分录为：借：投资收益 贷：资本公积 4 亿元，将确认的投资收益和冲减的资本公积的 4 亿元抵销。在此基础上，在计算A享有或者少数股东享有C的净资产份额时，直接以C合并报表层面的净资产 50 亿元为基数（也就是不考虑抵销冲减资本公积 4 亿元会计分录的影响）按照相应比例（60%和40%）分别计算归母权益和少数股东权益。 第二种：A在编制 2015 年 12 月 31 日的合并财务报表时，做一笔分录为：借：投资收益 4 亿元， 贷：资本公积2.40亿元，贷：少数股东权益1.60亿元，将确认的投资收益和冲减的资本公积的 4 亿元（冲减的资本公积 4 亿元中，少数股东按比例享有）抵销。在此基础上，在计算A享有或者少数股东享有C的净资产份额时，直接以C合并报表层面的净资产 50 亿元为基数（也就是不考虑抵销冲减资本公积 4 亿元会计分录的影响）按照相应比例（60%和40%）分别计算归母权益和少数股东权益。 我个人认为，上述两种账务处理方式均不正确，请陈总明示。

回答人：chenyiwei
其实如前面帖子中批注所述，首先恢复C的净资产 4 亿元，C的净资产变为 54 亿元，再乘以 40 ％得到少数股权21.6亿元。相当于你说的第二种方法。

提问人：mlccpa 时间：2016-07-23 04:26:27
A公司技术开发收入会计处理事项的咨询 陈总，您好，有一个重要的问题需要咨询您
背景资料：我们的一个客户，从事军火（非整品，而是部分关键部件）研发、制造，目前主要做炸弹引信，利润非常可观。经历了10 多年的技术储备，关键技术已于 2014 年定型并通过军方验收，目前关键技术水平国内领先，国际先进。公司目前要上创业板，现在碰到了一个棘手的问题，有关技术研发收入的列报，形成了两种截然不同的意见，也不知哪种更合适，但该交易事项的会计处理正确与否，直接关系到这家公司能否在创业板成功上市（各中介结构都很看好这家公司，投行是中信证券，投资方是中信金石、中航工业等重量级企业），也关系到我们会计师事务所能否正常的出具审计报告，影响重大。 公司目前的收入分为两类，一类是产品销售收入，一类是技术开发收入。问题就是公司的技术开发收入能否在主营业务收入列示，还是应在营业外收入/政府补助列示更合适（目前公司这类技术研发收入有几百万，未来将达到几千万）。
技术开发收入又分为两类，一类是在取得技术开发收入的同时，未来将运用该技术实现产品的批量生产，实现产品销售收入，此时单看技术开发收入本身不能弥补技术开发成本，技术开发业务本身是亏损的，比如，公司研发某项技术成果花费了 2000 万，可是军方（军方指总装备部，是通过国有军工厂或国有军事科研单位将款项支付给本公司的，相关文件也只是下发到军工厂或军事科研单位这一级，本公司是看不到相关文件的，本公司只是生产或者研发一个整品其中的一部分，并不从事整品生产，比如本公司只研发、生产炮弹引信，并不研发、生产整个炮弹）却只支付了 1000 万的研发费用，亏损 1000 万，但这块亏损额将由使用该技术生产的产品销售收入来弥补，技术开发和相应的产品销售结合起来看，公司的盈利水平还是非常可观的。例如，为陆军炮弹生产的炮弹引信，因单位价格相对较低，军方使用量、采购量较大，就属于这种情况。 另一类就是取得的技术开发收入，一般情况下，几乎就是公司全部的收入。因为这类技术，对军方（国家）来说，是作为技术储备的，而且产品的单价也较高，军方的采购量一般情况下较小，除非发生大规模战争。例如，为海、空军、火箭军研发的炮弹、导弹引信，这类炮弹、导弹用量较小，单位价值较高，一般采购量也较小，所以军方（指总装备部，总装把资金统一拨付给整弹研发、制造企业即国有军工厂或者国有军研单位，再有军工厂或军研单位支付给本公司，同时相关文件也只下发到军工厂这一级，本公司收不到这些资金下拨文件，但总装在下发这些文件时，已经把金额分配好，军工厂这一级并没有资金的分配权。公司只跟军工厂或军研单位签订相关的技术开发合同，项目完工后由军方组织验收，研究成果归双方共同所有或归本公司所有）在支付技术开发费用时，支付的价格较高，给公司留有一定的利润空间，比如公司开发某项技术，花费1000 万，军方支付研发费 2000 万甚至更高，公司即盈利 1000 万甚至更高。
在此基础上，还有两个问题需要明确一下：第一，上述两类技术开发合同，除了相应的产品能否量产以外，其他方面没有任何区别。
第二，根据公司与军工厂或军研单位签署的技术开发合同的规定，技术研发成果的知识产权归双方共同所有或归本公司所有，具体内容（经济实质）为，（ 1 ）虽然约定归双方共同所有，但公司的核心技术资料，兵工厂或者军研单位是拿不到的，也就是说，兵工厂并不能用取得的技术资料自己直接生产相关产品或者委托第三方生产相关产品，另外，兵工厂或军研单位本身也没有这样做的动机。
也就是说，只能有本公司来生产相关产品或提供相关技术储备。（ 2 ）本公司与兵工厂或者军研单位之间的产品购销，都是一对一的，具有排他性，也就是说一项技术研发成果或者相关的产品销售，只能对准一家兵工厂或者一家军研单位。（ 3 ）本公司虽然享有技术成果的权属，但实际上又不能单独行使对技术成果的任何权利，例如，没有处置权、转让权等，（军工）产品何时生产、生产多少，都有军方（通过军工厂或军研单位行使，因为跟军工厂的整品产品是配套的）决定，技术成果完工，由军方组织验收。所以，技术成果既是公司自己的（公司掌握全套技术资料），也是军方（军方具有使用权、处置权、安排生产的权力等）的，实际上对技术研发成果行使的一切权利，都是有本公司和军方（兵工厂或军研单位）共同完成的，任何一方都不能单独完成。
对于上述技术开发收入，有的人认为，应计入营业外收入/政府补助，也有的人认为，这很明显是公司的一块主营业务，当然应该在主营业务收入列报。我个人的意见是技术开发收入应在主营业务收入列报，相应的技术开发成本在主营业务成本列报，因为这块技术开发业务，确实是公司一块重要的经常性业务。不知陈总意见如何？！
另外，我整理了一下同类上市公司西安天和防务技术股份有限公司（简称“天和防务”）有关技术开发收入列报的相关资料，跟我个人的处理意见一致，供大家参考。 天和防务技术开发收入会计处理备忘录
（一）技术开发合同具体条款 报告期之前，天伟电子与某部进行了多次技术合作，某部提出研制需求，天伟电子是技术研发工作的承担者。 2010 年 6 月 5 日，天伟电子（乙方）同某部（甲方）签署《关于便携式地空导弹应用技术合作项目技术成果权属备忘录》，主要条款如下：“第一条、甲方同意在本项目研发过程中形成的全部技术成果和技术资料（包括但不限于设计图纸、程序、制作工艺、制作方法、制作流程图、技术标准等）均归于乙方所有；所有相关技术成果，乙方享有的权利包括但不限于著作权、专利申请权、专利权、专有技术和技术资料的所有权。第二条、甲方同意乙方有权不受限制、无偿地使用双方在合作过程中形成的技术成果，包括甲方拥有专利权所涉及的技术。并且乙方的上述使用无使用方式、使用期限和时间、使用地域上的任何限制，同时，甲方确认乙方此前及此后均有权在其生产的相关产品中实施相关技术。第三条、双方同意，乙方有权利用甲方拥有的专利及本项目相关技术资料进行技术再开发，并且，乙方利用甲方拥有专利及本项目相关技术资料完成的任何技术上的进步或创新，该等技术上的进步或创新所形成的知识产权（包括但不限于：著作权、专利申请权、专利权、专有技术）和技术资料皆由乙方独立拥有所有权。第四条、双方确认，乙方因使用本项目研发过程中形成的任何技术资料、专利、专有技术而取得的任何收益，皆归乙方所有，所产生的任何责任，均由乙方承担。第五条、甲方同意，甲方对在合作过程中形成的技术成果，负有保密义务，并不再向任何第三方转让或以其他任何方式许可任何第三方使用相关技术”。 上述内容具体见《天和防务招股意向书》P146或者《天和防务招股说明书》P146。 具体合同明细如下： （ 1 ）技术开发合同：甲方：中国人民解放军 63961 部队，乙方：天伟电子。合同内容： 甲方委托乙方研发“高新技术”三型侦察校射雷达模拟训练器模拟训练台，并支付乙方研发费用 85 万元。研发成功后，取得的知识产权归双方所有。 （ 2 ）项目合作协议书：甲方：ATR国防科技重点实验室，乙方：天伟电子。技术开发合同内容：ATR国防科技重点实验室委托天伟电子研制DBF三座标目标指示雷达；知识产权归属：全部知识产权归天伟电子所有；合同金额：天伟电子自筹研制经费，ATR国防科技重点实验室委支付一部DBF三座标目标指示雷达 930 万元。 （ 3 ）技术开发合同：甲方：陕西瑞丰智泰显示技术有限公司，乙方：天和防务，合同内容：研究开发TH-P311 型精密转台及驱动系统设计、加工项目；合同金额： 14 万元；知识产权归属：双方确定，因履行本合同所产生的研究开发成果及相关知识产权，天和防务享有申请专利的权利和其他相应的所有知识产权，专利权取得后的使用和有关权益归天和防务所有。 （ 4 ）科研技术合同：甲方：军事科研A单位，乙方：天伟电子，合同内容：双方共同完成对某型雷达的数字化改造，天伟电子主要承担雷达天线系统改造和接收系统改造的研制工作，对方主要承担数据采集、信号处理、显示终端的研制工作；某型雷达的数字化改造联合研制完成后，双方共同负责市场开发并组织售后服务工作。合同金额： 8 万元；知识产权归属：该项目联合研制所产生的所有知识产权归双方共有，包括与项目相关的专有技术以及该技术所产生的专利申请权及新成果申报权利，也包括与项目有关的计算机软件著作权、产品外观设计等。未经双方书面同意，任何一方无权向第三方转让或泄漏技术。 上述四项技术开发合同具体见《天和防务补充法律意见书之七、之四》
（ 5 ）技术开发合同：甲方：深圳大学ATR国防科技重点实验室，乙方：天伟电子。技术开发合同内容：深圳大学ATR国防科技重点实验室与天伟电子就名为“防空作战指挥训练信息化系统技术开发”项目，共同研究制定开发方案并作为验收依据，天伟电子按照合同约定的开发方案和时间节点，完成相关技术开发工作。深圳大学ATR国防科技重点实验室支付天伟电子硬件费用 260 万元，技术开发费用 2560 万元，共计 2820 万元。合同期限为 2014 年 7 月 3 日至 2015 年 7 月 3 日。 上述一项技术开发合同具体见《天和防务补充法律意见书之十九》 （ 6 ） 2012 年 2 月 15 日，解放军某部、深圳大学ATR国防科技重点实验室及天伟电子三方共同签署了技术开发合同（三方合同），约定：由深圳大学ATR国防科技重点实验室与天伟电子共同承建“解放军某部群移动指挥平台”项目，项目总经费8,745,700元。 2012 年 2 月 15 日，深圳大学ATR国防科技重点实验室与天伟电子签署技术开发合同，对《三方合同》约定的项目工作进行了分工，天伟电子获得5,247,420元技术开发费用。 上述一项技术开发合同具体见《天和防务补充法律意见书之十》 （ 7 ）新增四项合作开发（委托）合同 第一，合同名称：技术开发（委托）合同；委托方：军工系统B公司，受托方：天伟电子；合同内容：天线技术开发；合同金额： 100 万；知识产权归属：归天伟电子所有。 第二，合同名称：兵器科技预先研究合同书；委托方：中国兵器科学研究院，受托方：天伟电子；合同内容：光电侦查技术研究；合同金额： 70 万；知识产权归属：归国家所有。 第三，合同名称：兵器科技预先研究合同书；委托方：中国兵器科学研究院，受托方：天伟电子；合同内容：光电侦查技术研究；合同金额： 80 万；知识产权归属：归国家所有。 第四，合同名称：武器装备研制合同；委托方：解放军 63961 部队，受托方：天伟电子；合同内容：模拟训练研制；合同金额： 40 万；知识产权归属：归国家所有。 上述一项技术开发合同具体见《天和防务补充法律意见书之十五》
（二）营业收入、成本的相关财务数据，具体见三年一期IPO审计报告P47(分产品)，以及 2015 年度报告P14、P15、P16（分行业以及分产品列示）。
（三）“技术转让+联合生产”盈利模式对“技术转让收入、产品销售收入统一结合来看”的思考 天和防务招股说明书P151列示：核心技术产品收入占主营业务收入比例： 公司的便携式防空导弹指挥系统系列产品、区域防空群指挥系统系列产品、 其他雷达系列产品均系基于公司核心技术实现的整机及部件产品。公司的“技术 转让+联合生产”模式是基于外方用户国对公司核心技术产品的大量需求而实现 的模式创新，该模式下技术文档的转让及技术转让生产所需设备、仪器所带来的收入体现了对部分未来相比整机销售价格较低的散件销售收入的补偿，因此公司核心技术产品收入既包括了产品的销售收入，还包括了技术转让相关收入。 2011-2013 年度公司核心技术产品收入占主营业务收入的比例如下：具体见招股说明书。 由此，可以看到，A公司的技术研发收入和相关产品销售收入完全可以联系起来统一看待，而且必须联系起来统一看待，因为二者本身就是不可分割的，不可割裂开来看的。 另外，招股说明书P81，对“技术转让+联合生产”模式做了详细的介绍。

回答人：chenyiwei
从您所列的情况看，我感觉该类业务与常见的汽车零部件厂商受整车厂委托研发零部件模具，并利用这些模具为整车厂制造零部件的业务非常类似。其特点是：这类研发完全是根据委托方需求进行的定向研发，无论法律上的研发成果所有权归属情况如何，研发成果都具有高度的专用性，只能供委托方使用，因此即使这些技术的资料（或者模具实体）存放于本企业，但本企业并没有使用这些成果的主导权，其使用的主导权在委托方手中，本企业只能根据委托方所下的订单为其生产指定品种、数量的特定产品，不能将其用于其他用途，即这些研发成果的经济利益并不控制在本企业手中，因此不能确认为本企业的无形资产。
经过对类似案例的研究，个人倾向于采用以下方法处理： 1 、委托研发合同约定的研发阶段价款足以涵盖本企业承担的研发成本的，表明企业通过提供受托研发服务本身就可以获取合理的利润，同时委托方完全可以要求本企业交出全部研发成果，由委托方自主地选择生产厂商利用该研发成果为其生产该产品（尽管实际操作中可能不会这样做，但如果真要这样做是完全可以的），这种情况表明研发成果对委托方而言也有独立的商业价值。综合考虑，这种模式下的受托研发可以确认为一项独立的主营业务，在研发劳务的提供过程中按照《企业会计准则第 14 号——收入》中的“提供劳务模式”确认主营业务收入，并将本企业所发生的研发支出计入合同成本，以与收入确认所对应的方法转入主营业务成本。 2 、委托研发合同约定的研发阶段价款不能涵盖本企业承担的研发成本，需通过后续受托生产过程中提高产品销售价格的方式收回不足部分的研发成本的，则表明该研发依附于后续产品生产，并不是一项独立业务，这种情况下不能单独确认受托研发业务的收入，而只能将所收到的款项冲减实际发生的研发支出，冲减后剩余的研发支出根据《企业会计准则第 6 号——无形资产》的相关规定进行资本化或费用化的会计处理（如资本化的，则确认为长期待摊费用，在后续产品的生命周期内采用产量法或其他适当方法摊销，计入产品生产成本，与所确认的产品销售收入中的对应部分配比）。

提问人：mlccpa 时间：2016-07-27 21:35:26
从您对类似案例的研究看，我还有两个问题需要咨询您一下： A、如果对您说的第一种情况的描述进行修改，修改为： 第一种情况如果是“委托研发合同约定的研发阶段价款足以涵盖本企业承担的研发成本的，表明企业通过提供受托研发服务本身就可以获取合理的利润，但本公司不可能向委托方交出全部研发成果，委托方也不可能利用该技术成果自己生产或者自主地选择其他生产厂商利用该研发成果为其生产该产品，委托方只能委托本公司利用该技术成果进行生产，事实上确实是这样。我们也对委托方（即军工厂）进行了现场核实访谈”。这种情况下，又该如何处理。 B、第二种情况，“委托研发合同约定的研发阶段价款不能涵盖本企业承担的研发成本，需通过后续受托生产过程中提高产品销售价格的方式收回不足部分的研发成本的，则表明该研发依附于后续产品生产，并不是一项独立业务，这种情况下不能单独确认受托研发业务的收入.........” 对于这种情况，我们对B军工厂（即委托方）进行了现场访谈核实。把经济行为彻底弄清楚了。B军工厂与总装备部（及其所属部门、科研院所）签订相关技术开发协议，由总装委托B军工厂研发某种炸弹引信，规定研发成果归国家所有，然后总装的财务结算中心就给B拨付了 700 万的款项，用于项目研发，B通过“专项应付款”核算，我认为B的会计核算没有问题。在总装和B签订相关技术开发协议后，B又和A公司（也就是受托方，即本会计主体、本公司）签订了相应的技术开发合同，以 300 万的价款将炸弹引信中的控制系统委托A开发（也就是说如果B是总包，A就是分包商），由A开发的这个引信的控制系统，为引信的关键零部件，这个控制体统的价值大约占到整个引信价值的50%。B在选择A签约合作的时候，B是有权力选择或者说可以自主选择C或者D等其他公司进行委托（合作）开发的，但是鉴于目前A掌握的这项引信控制系统是国内领先（国内目前只用A一家公司能够生产）、国际先进的，也已经得到军方（总装）的认可，所以B目前只能选择委托A进行引信控制系统的研发。 A进行这项技术研发，虽然从B处取得了 300 万的研发收入，但其发生的研发支出可能是 500 万，也可能是 800 万或者1000 万，总之，单从技术研发本身来看是亏损的。A是民营企业，主要是以盈利为目的，技术开发是A本身一项业务，但利用该技术生产的产品（即引信的控制系统）将全部销售给B（事实上也只能销售给B），为B的产品（引信）的关键核心部件，这种产品是由总装来定价（属于军品采购，A拥有武器装备科研生产许可证，其实A、B的产品都是由军方定价的）的，这种产品的毛利也是相当可观的，对A来说，技术开发和产品销售，只能统一起来看待，不能割裂开来看待。A对自己研发的技术成果享有全部完整的知识产权，B是不可能获得A的技术成果自己进行生产或者委托其他厂家进行生产的，B只能委托A进行生产。 我们从A与B之间以及B与总装备部之间签订的技术开发协议来看，B选择A研发其产品的关键核心零部件行为，属于两个独立的经济主体之间进行的完整的市场交易行为，具有明显合理的商业实质。我们认为，A一方面应该将自己的研发成果根据《企业会计准则第 6 号——无形资产》的相关规定进行资本化或费用化的会计处理（需要资本化的应确认为无形资产，需要费用化的应据实计入管理费用/研发费用或根据实际情况结转入主营业务成本以与主营业务收入（确认的技术开发收入）进行配比），另一方面应将从B取得的技术开发收入确认为一项主营业务收入。想进一步咨询陈总的意见，上述处理是否合适。

回答人：chenyiwei
2 、第二种情形，因为单靠委托方拨付的研发经费不足以涵盖研发支出，必须依赖后续的产品销售收入来回收研发支出，所以这个研发就不是具有商业实质的独立业务，应与后续的生产作为一个整体处理，不单独确认研发收入。

回答人：chenyiwei
1 、第一种情况，委托方没有收走研发成果不代表他们不可以这样做，而且不管如何本企业都没有使用该研发成果的主动权。因此均按我前面的回复处理。

提问人：mlccpa 时间：2016-07-27 21:36:36
陈总，根据您第一段的表述，我还有一个疑问，需要咨询您： 根据您的第一段表述，“从您所列的情况看，我感觉该类业务与常见的汽车零部件厂商受整车厂委托研发零部件模具，并利用这些模具为整车厂制造零部件的业务非常类似。其特点是：这类研发完全是根据委托方需求进行的定向研发，无论法律上的研发成果所有权归属情况如何，研发成果都具有高度的专用性，只能供委托方使用，因此即使这些技术的资料（或者模具实体）存放于本企业，但本企业并没有使用这些成果的主导权，其使用的主导权在委托方手中，本企业只能根据委托方所下的订单为其生产指定品种、数量的特定产品，不能将其用于其他用途，即这些研发成果的经济利益并不控制在本企业手中，因此不能确认为本企业的无形资产。”如果不能确认为本企业的无形资产，那么应该怎样进项账务处理呢？具体就是，如果本公司实际开发支出 500 万，收到收入 300 万的情况；或者如果本公司实际开发支出 300 万，收到收入 500 万，差异的 200 万如何列报的情况。

回答人：chenyiwei
第一种情况差额 200 万（尚未收回的研发成本）如满足资本化条件的，则确认为长期待摊费用（前面回复已有提到）；第二种情况如前面回复，因为拨款足以涵盖开发成本，故作为一项独立的受托技术开发业务处理。

提问人：mlccpa 时间：2016-07-30 07:21:13
陈总，认识您，三生有幸！ 在此，向您推荐自己喜欢的三部书，《道德经》、《心经、金刚经》、《论语》，都是祖师的开山之作，都是国学的精华，三本书的总字数也就区区两万字。我觉得大千世界，一切的一切，都在这书中。希望对您有百利而无一害。
这辈子，我可能喜欢谭嗣同、鲁迅、钱钟书、陈奕蔚。没办法，这可能也算作一种缘分吧。

回答人：chenyiwei
谢谢，实在是不敢当啊，把我和几位大家并列......

提问人：mlccpa 时间：2016-08-22 14:19:28
依据《中华人民共和国安全生产法》等有关法律法规，制定《企业安全生产费用提取和使用管理办法》。该《办法》于 2012 年 2 月 14日由财政部、安全监管总局以财企〔 2012 〕 16 号印发。《办法》分总则、安全费用的提取标准、安全费用的使用、监督管理、附则 5章 40 条，自公布之日起施行。其中： 第十七条　煤炭生产企业安全费用应当按照以下范围使用： （一）煤与瓦斯突出及高瓦斯矿井落实“两个四位一体”综合防突措施支出，包括瓦斯区域预抽、保护层开采区域防突措施、开展突出区域和局部预测、实施局部补充防突措施、更新改造防突设备和设施、建立突出防治实验室等支出； （二）煤矿安全生产改造和重大隐患治理支出，包括“一通三防”（通风，防瓦斯、防煤尘、防灭火）、防治水、供电、运输等系统设备改造和灾害治理工程，实施煤矿机械化改造，实施矿压（冲击地压）、热害、露天矿边坡治理、采空区治理等支出； （三）完善煤矿井下监测监控、人员定位、紧急避险、压风自救、供水施救和通信联络安全避险“六大系统”支出，应急救援技术装备、设施配置和维护保养支出，事故逃生和紧急避难设施设备的配置和应急演练支出； （四）开展重大危险源和事故隐患评估、监控和整改支出； （五）安全生产检查、评价（不包括新建、改建、扩建项目安全评价）、咨询、标准化建设支出； （六）配备和更新现场作业人员安全防护用品支出； （七）安全生产宣传、教育、培训支出； （八）安全生产适用新技术、新标准、新工艺、新装备的推广应用支出； （九）安全设施及特种设备检测检验支出； （十）
其他与安全生产直接相关的支出。
陈总，您好，我们在做一个上市公司的内部审计时，发现该公司在专项储备（含安全生产费和维简费）中列支了 4 个亿的工资及附加费用，这家上市公司 2015 年度经审计的净利润为 5 个亿，如果上述工资及附加只能在生产成本中（或成本费用中）列支，不能在专项储备中列支，上市公司的净利润将由目前的 5 个亿变为 1 个亿。请问，生产人员或者安全生产人员的工资及附加是否可以在专项储备/安全生产费和专项储备/维简费中列支。我个人的意见是工资及附加性质的支出不能在专项储备中列支，请问陈总意见如何，根据如何。

回答人：chenyiwei
赞同您的意见，即使是专职安全人员的工资，也不能从专项储备中列支。专项储备必须专项用于安全生产的各项投入。

提问人：mlccpa 时间：2016-09-08 17:04:28
陈总，您好，有一个事项需要咨询您一下，不知您是否有这方面的经验。 某上市公司从事露天矿的开采、销售，下属A、B、C三个矿区，露天矿开采有一个重要的技术经济指标就是剥采比。剥采比就是煤炭开发过程中土石方（岩土）的剥离量与煤炭的产量的比例。三个矿区的剥采比分别为 5 、 6 、 4 。土石方的计量单位为m3，煤炭的计量单位为吨。 我们在审计过程中注意到，B、C矿区对外报表报送的剥离量与其实际的剥离量（每月签字确认的测量验收数据）完全一致，但A矿区对外报表报送的剥离量与A矿区实际的剥离量（每月签字确认的测量验收数据）差异较大，2011-2015年差异量具体列示如下： 单位：立方米m3 年度 对外报送的剥离量 A矿区实际的剥离量 差异（少报） 2011 年 62,804,752.00 74,844,016.00 12,039,264.00 2012年61,199,963.00 73,508,150.00 12,308,187.00 2013年 63,129,776.00 74,566,925.00 11,437,149.00 2014年73,502,660.00 86,570,293.00 13,067,633.00 2015年 65,216,498.00 79,106,119.00 13,889,621.00 合计325,853,649.00 388,595,503.00 62,741,854.00 在煤炭生产过程中，B、C矿区的开采工作，既有自有设备从事剥离（自有剥离）的，也有委托外部单位从事剥离工作的（外委剥离）；A矿区则完全为自有剥离。经了解正常情况下，自有剥离的单位成本要高于外委剥离成本。假设最近五年外委剥离加权平均单位成本为8.22元/m3，上述表格中剥离量差异（少报）的影响金额如下表所示： 年度 单价 数量 金额 2011 年 8.22 12,039,264.00 98,962,750.08 2012年 8.22 12,308,187.00 101,173,297.14 2013年 8.22 11,437,149.00 94,013,364.78 2014年 8.22 13,067,633.00 107,415,943.26 2015年 8.22 13,889,621.00 114,172,684.62 合计 8.22 62,741,854.00 515,738,039.88 如果上述假设成立，公司每年将少计成本 1 亿元左右（甚至更高些）。 问题是，A矿区完全是自有设备从事剥离工作，在内审过程中，也没有发现企业有少计成本的迹象，各方面指标正常、合理，未发现异常现象，但我们又认为，企业少报剥离量，不仅仅只是为了降低剥采比这个虚的技术经济指标，其对当期损益的影响是如何体现的呢，不知陈总是否有这方面的经验。（说白了就是我们怀疑他虚减（少计）成本、虚增利润，但又拿不出确切的证据来）

回答人：chenyiwei
抱歉，没有这个行业的实务经验。从您的数据看少计成本的动机是比较明显的，但为何要采用少报剥离量的手段，似乎难以理解。请有相关行业实务经验的网友协助，谢谢！

提问人：mlccpa 时间：2016-11-18 15:51:20
我这里有《上市公司执行企业会计准则案例解析（ 2016 ）》的电子版，大约21.5M，我怎么传不到论坛里啊，谁能帮我把这个资料传到论坛啊，可以发给我邮箱。我本来以为这个资料的电子版人手一份了呢

回答人：chenyiwei
您可以在本站爱享ishare.esnai.com上传。谢谢！

提问人：mlccpa 时间：2016-11-19 09:25:39
陈总，您好，我知道爱享这个东西，但刚才我传了好多遍，还是传不上去

回答人：chenyiwei
不知道是否您的爱享空间大小不够？但从您的积分和金币数来看似乎又应当是足够的。

提问人：mlccpa 时间：2016-11-19 09:51:45
我的爱享有635M的空间

回答人：chenyiwei
刚才看了一下，您应该已经上传成功了，但因为标题为空，所以其他人无法下载。建议打开您自己的爱享空间修改上传文档的标题，其他人即可下载。

提问人：mlccpa 时间：2016-11-19 10:01:56
特朗普，南怀瑾，每天只睡四个小时的觉，特朗普今年 70 岁啦，南怀瑾 92 岁仙逝的。陈总，您是不是也是每天只睡四个小时的觉啊？！

回答人：chenyiwei
比他们多点。

提问人：mlccpa 时间：2016-11-27 11:06:11
风电增值税即征即退50%政策 陈总，您好，有一个风电企业增值税即征即退50%的事项需要咨询您一下。下面是一个税总的文件及其解读： 国家税务总局关于中央财政补贴增值税有关问题的公告 国家税务总局公告 2013 年第 3 号
现将中央财政补贴增值税有关问题公告如下： 　　按照现行增值税政策，纳税人取得的中央财政补贴，不属于增值税应税收入，不征收增值税。 　　本公告自 2013 年 2 月 1 日起施行。此前已发生未处理的，按本公告规定执行。 　　特此公告。
国家税务总局 　　2013 年 1 月 8 日 • 关于《中央财政补贴增值税有关问题的公告》的解读 • 发布日期： 2013 年 01 月 22 日来源：国家税务总局办公厅 一、 请介绍该公告出台的背景？ 近年来，为促进可再生能源的开发利用，支持新能源及高效节能等产品的推广使用，国家出台了多项中央财政补贴。对于中央财政补贴是否属于应税收入，是否征收增值税问题，基层税务机关存在争议，因此报来请示，请求我局予以明确。 二、 如何理解该公告的规定？ 据了解，为便于补贴发放部门实际操作，中央财政补贴有的直接支付给予销售方，有的先补给购买方，再由购买方转付给销售方。我们认为，无论采取何种方式，购买者实际支付的购买价格，均为原价格扣减中央财政补贴后的金额。根据现行增值税暂行条例规定，销售额为纳税人销售货物或者应税劳务向购买方收取的全部价款和价外费用。纳税人取得的中央财政补贴，其取得渠道是中央财政，因此不属于增值税应税收入，不征收增值税。
另外，根据《财政部、国家税务总局关于资源综合利用及其他产品增值税政策的通知》（财税[2008]156号）规定，企业销售利用风力生产的电力，增值税实行即征即退50%的政策。 风电企业目前风电电价由基础电价和可再生能源补贴电价两部分组成。例如，基础电价0.4012元，补贴电价0.2088元，两项合计即风电电价为0.61元。我的问题是： （ 1 ）个人认为，风电企业增值税即征即退50%的优惠政策，仅适用于基础电价0.4012元部分；对于补贴电价0.2088元部分，应适用《国家税务总局关于中央财政补贴增值税有关问题的公告》（国家税务总局公告 2013 年第 3 号）之规定，不属于增值税应税收入，不征收增值税。 （ 2 ）个人认为，即使这部分补贴电价收入，根据《国家税务总局关于中央财政补贴增值税有关问题的公告》的规定属于中央财政补贴，但在财务报表列报时，也应在营业收入（主营业务收入）列示更合理，而不应将其列示于营业外收入/政府补助项目下。不知我的理解是否合理，请陈总指导。

回答人：chenyiwei
基本赞同您的意见，对涉及的税务专业问题，请咨询税务专业人士确认。

提问人：mlccpa 时间：2016-11-29 18:15:00
相关投资收益确认事项的咨询 开发公司 2016 年度处置了一批股票投资给工商银行，总计 1 亿股，每股成本 1 元，账面成本 1 亿元，出售价格 5 元/每股，取得股票处置收入 5 亿元。工商银行取得该股票后将该股票设置为一项信托基金然后出售给了招商证券，由招商证券具体负责对外承销该股票。 2017 年度，招商证券在具体承销过程中，有可能出售价格为每股 6 元，也有可能处置价格为每股 4 元，如果处置价格为每股 6 元，那么溢价部分的 1 亿元（6-5=1*1亿股），招商证券按比例5%收取 500 万手续费；如果按每股 4 元出售，招商证券将不收取任何费用。在整个交易过程中，工商银行取得固定收益 1000 万（由开发公司承担支付）。也就是说，在整个交易过程中，与该项交易相关的主要风险和报酬均由开发公司承担。 对开发公司来说，如果招商证券最终的出售价款是每股 6 元，那么溢价部分的 1 亿元，在扣除招商证券的 500 万手续费和工商银行的 1000 万固定收益后，剩余的 8500 万返还给开发公司所有。如果招商证券最终的出售价款是每股 4 元，开发公司将把折价部分的 1 亿元价款返还给工商银行，在此基础上再支付给工商银行 1000 万的固定收益，两项合计1.1亿元。 我的问题是：（ 1 ）鉴于上述实际情况，开发公司在 2016 年度是否可以确认 4 亿元的投资收益。（ 2 ）如果2017 年度，招商证券将 1 亿股股票全部按每股 6 元实现对外销售，开发公司取得的 8500 万投资收益，在 2017 年度确认为投资收益是否合理。（ 3 ）如果 2017 年度，招商证券将 1 亿股股票全部按每股 4 元对外销售，开发公司返还给工商银行的1.1亿元，确认为 2017 年度的投资损失是否合理。（ 4 ）还是应该 2016 年度不确认投资收益，而应将全部的投资收益确认在 2017 年度合适。我个人的意见是应将全部的投资收益确认在 2017 年度，不知是否合理、准确。请陈总给予指导。

回答人：chenyiwei
你的意见基本合理。 2016 年内，开发公司仍然保留了该资产所有权上几乎所有的风险和报酬，故不能终止确认所转移的金融资产，收到的款项确认为负债。到 2017 年才满足终止确认条件。

提问人：mlccpa 时间：2016-12-19 18:42:54
有关辞退福利事项的咨询 陈总，您好，有一个关于辞退福利的事项，需要咨询您一下。下面的两段文字分别来自《瑞华研究 2010 ～2016 汇编》之“问题1-4-2（辞退福利的预提问题）”和“问题1-4-14（国有企业其他形式补充养老福利计划形成的离职后福利处理）”。 实施职工内部退休计划的，企业应当比照辞退福利处理。在内退计划符合本准则规定的确认条件时，企业应当按照内退计划规定，将自职工停止提供服务日至正常退休日期间、企 业拟支付的内退职工工资和缴纳的社会保险费等，确认为应付职工薪酬，一次性计人当期损 益，不能在职工内退后各期分期确认因支付内退职工工资和为其缴纳社会保险费等产生的义 务。 向截至目前已离退休，且在职期间未参与过企业年金计划的人员支付的各类统筹外福利，如果相关人员在企业改制上市时已经纳入“三类人员费用”的精算范围，从当初的改 制企业国有净资产中预留了相应负债的，则从相关负债余额中列支；相关负债的余额已变为 零但仍需支付此类费用的，在实际支付时从职工福利费中列支。如果相关人员没有被纳入改 制时“三类人员费用”的精算范围的，则在支付时直接从职工福利费中列支，不采用《企业 会计准则第 9 号——职工薪酬（ 2014 年修订）》规定的设定受益计划处理办法。 对应上述两段表述，我有两个问题需要咨询： 第一， 如果企业以前年度确实在内退计划发生时，一次性确认了辞退福利负债并一次性计入当期损益。但由于当时精算时的各项补偿标准均较低（按照当时的社会平均水平预提），以后逐年补偿标准均在不断提高。具体账务处理时，应当选择每年进行精算重新预提呢，还是应该每年将以前一次性预提的本年度金额发放完毕后，当年实际发放额超出以前预提部分的差异直接计入当期损益呢？我个人意见认为两种方式均可以，请陈总给予解答。 第二， 国有企业每年支付离退休人员工资补贴、医疗补贴、住房补贴或发放过节费的情形，如果当期职工福利费不足以列支，是否可以直接计入当期管理费用的其他项列支。
我个人意见认为可以在管理费用其他项中列支。谢谢陈总

回答人：chenyiwei
1 、应当是每年精算重新调整原预提金额的做法最合理，这是设定受益计划会计处理的一般要求。 2 、可以。

提问人：mlccpa 时间：2017-01-12 13:41:06
每天关注陈总的作息时间，发现陈总的作息时间越来越规律啦。 曾仕强 83 啦，任正非 73 啦，李嘉诚 89 啦，特朗普 71 啦。南怀瑾 94 岁仙逝，每天只睡四个小时。特朗普一直以来每天只睡四个小时。 所以说只要做到合理休息，4-6个小时足矣。子时、午时一定要进入深度睡眠。工作再忙，午时（中午）只需最多半个小时足矣。 希望陈总以后的睡眠，越来越合理，睡眠时间不在乎多少，但在乎合理。

回答人：chenyiwei
谢谢！

提问人：mlccpa 时间：2017-01-27 16:17:01
有聚有散，有终有始，祝福陈总，在新的一年里，幸福、安康、快乐

回答人：chenyiwei
谢谢！新年快乐！万事如意！

提问人：mlccpa 时间：2017-05-02 20:02:56
现在的好多国企，因为经济形势不好，亏得一塌糊涂，想方设法降低资产负债率，什么方法都想到啦。目前有一个工行通过设立有限合伙企业（基金）实现债转股的方案，目的就是降低资产负债率，不知是否可以。请教陈总，具体条款如下： 本笔业务交易结构为：工行发起设立有限合伙企业（基金），GP为工行指定机构，LP1（优先级）为工行指定机构设立的资产管理计划，LP2（劣后级）为红塔集团所属的二级子公司浙江公司，劣后级资金可以不实际缴付出资。基金以增资入股的方式投入浙江公司下属的A、B、C、D四家子公司，增资入股资金为 10 亿元，用于四家子公司偿还存量负债，预计在 10 亿元增资入股资金全额置换存量债务后，浙江公司合并口径资产负债率可降至70%。另外，在 10 亿元优先级资金全部增资入股前提下，按净资产测算持股比例，增资入股后持有的A、B、C、D四家子公司的持股比例均低于50%，即优先级资金（有限合伙企业、基金）不具有控制权。投资期限为5+N年，即初始投资期限为 5 年，以后每一年为一个延续投资期限。在每个投资期限届满前一个月，由基金与标的企业股权受让方协商一致方可将本合同项下投资期限延续一年。收益来源为，投资标的企业取得的分红收益，企业对税后可分配净利润进行业绩承诺，如基金所得收益不能满足优先级预期收益的分配要求时，则由劣后级在差额补足金额范围内进行实缴，用于对优先级预期收益的差额补足。退出方式为，触发约定条件后，基金有权将持有标的企业股权转让给浙江公司，并由红塔集团承担转让价款的差额补足。具体交易要素：
（ 1 ）基金募集总规模：优先级 10 亿元，劣后级 15 亿元。 （ 2 ）基金结构化设置：优先级：劣后级=2： 3 ；其中劣后级采取认缴不实缴。在下列任一条件触发时，根据届时基金执行事务合伙人的要求，劣后级应当按照约定金额标准，向基金实际缴付认缴金额，专项用于向优先级分配收益或退还本金： 第一， 基金所得收益不能满足优先级预期收益的分配要求时，实际缴付金额=优先级可得收益与预期收益之间的差额+基金就该缴付金额承担的相关税费（如有）；其中，优先级预期收益按照业绩承诺和收益分配规则计算确定。 第二， 基金未能按照约定收回投资本金时，实际交付金额=按照约定基金应当收回的投资本金+基金就该缴付金额承担的相关税费（如有）。 （ 3 ）基金投资收益分配：基金每个会计年度至少进行一次收益分配。分配原则：第一，基金收益优先满足优先级有限合伙人预期收益，具体为前三年为不低于人民银行 5 年期以上基准利率下浮15%（包含通道费和托管费），第四年、第五年不低于人民银行 5 年期以上基准利率，之后每延续一年利率跳升200BP；第二，如有剩余，就剩余部分全部向实际出资的劣后级有限合伙人分配。即自基金增资入股当年起，标的企业至少于每个会计年度进行一次利润分配，若未实现业绩承诺，以当年全部可分配净利润，优先向基金分配股息，直至基金获得股息达到按业绩承诺应实现的股息分配水平。如当年标的企业发生亏损，则根据《公司法》
相关规定可以不进行分红。 股权退出方式： 1 、与浙江公司签订股权转让协议，出现以下任一特定情形时，基金有权将持有的标的企业股权转让给浙江公司，并由红塔集团承担转让价款的差额补足： （ 1 ）自首次增资后满五年，红塔集团旗下上市公司定向增发股份购买资产的申请未能取得公司董事会及股东大会审议通过，或者未取得国资委及证监会批准，并且各方未就延期达成一致，或者标的企业未能完成IPO的。 （ 2 ）标的企业A、B、C、D对未来经营业绩、财务状况进行承诺，如未能达到预期的业绩。 （ 3 ）标的企业、浙江公司违反债转股投资相关协议约定，且在基金提供的宽限期内未能得到妥善解决的。 （ 4 ）标的企业出现破产风险或者清算事件的。 （ 5 ）因不可抗力导致投资目的不能实现。 2 、上述条款触发，浙江公司未能按照约定回购基金所持标的企业股权的，基金有权通过将所持股权转让给第三方的方式实现退出。 3 、标的企业股权的提前受让权。自首次增资满三年后，浙江公司有权提前受让基金持有的标的企业股权。 4 、四川公司有权以发行永续债方式实现退出。 通过以上方案的实施，浙江公司认为浙江公司合并口径资产负债率可降至70%（债转股方案实施前为90%，实施后降低 20 个百分点）。我认为上述债转股实施方案，对浙江公司合并口径的资产负债率是没有什么影响的，也就是说有限合伙（企业）基金投入的 10 亿元资金在浙江公司的合并资产负债表中，仍应列报为负债（长期应付款或者其他非流动负债），而不应在少数股东权益列报。同时支付给优先级资金的支出，在浙江公司合并报表层面也应确认为当期损失，而不是在少数股东损益（权益）中列示。不知陈总的意见如何，请明示，谢谢。

回答人：chenyiwei
这杂合并报表层面仍然是典型的负债。至少应当考虑采用类似于归类为权益工具的永续债、优先股这样的条款，否则，此问题无解。

提问人：mlccpa 时间：2017-05-03 06:34:41
关于某某央企集团公司本部（属于 102 家央企之一）发行永续中票会计处理事项的咨询 一、基本情况 2016 年 10 月，某某央企集团本部发行 2016 年度第二期中期票据 50 亿元，某某集团将其划分为权益工具，将扣除相关费用后的余额49.85亿元计入其他权益工具。
二、关键发行条款 1 、赎回权：于本期中期票据第 3 个和其后每个付息日，发行人有权按面值加应付利息（包括所有递延支付的利息及其孳息）赎回本期中期票据。 2 、递延支付利息条款：除非发生强制付息事件，本期中期票据的每个付息日，发行人可自行选择将当期利息以及按照本条款已经递延的所有利息及其孳息推迟至下一个付息日支付，且不受到任何递延支付利息次数的限制；前述利息递延不构成发行人未能按照约定足额支付利息。每笔递延利息在递延期间应按当期票面利率累计计息。 3 、强制付息事件：付息日前12 个月内，发生以下事件的，发行人不得递延当期利息以及按照本条款已经递延的所有利息及其孳息： 1 ）向股东分红； 2 ）减少注册资本。 4 、利息递延下的限制事项：发行人有递延支付利息的情形时，直至已递延利息及其孳息全部清偿完毕，不得从事下列行为： 1 ）向股东分红； 2 ）减少注册资本。 三、我们的判断 1 、相关依据： 关于印发《金融负债与权益工具的区分及相关会计处理规定》的通知（财会[2014]13号）中规定，如果企业不能无条件地避免以交付现金或其他金融资产来履行一项合同义务，则该合同义务符合金融负债的定义。 2 、判断意见： 上述票据划分为权益工具的主要依据是自主赎回和递延支付条款，但发行条款中的强制付息事件及利息递延下的限制事项对递延支付进行了限制，而根据财政部《关于印发<中央企业国有资本收益收取管理办法>的通知》
（财政部财资[2016]32号），中央企业（一级企业）应按规定上交国有资本收益，不得隐瞒、挪用、拖欠、不交或少交。因此，前述限制事项基本确定会发生，而且是否发生的决定权不在企业，所以我们认为，某某集团不能无条件避免支付义务，该票据应作为金融负债核算。 同时我们也注意到，自国电电力 2013 年发行首支永续票据后，多家上市公司陆续发行过同样的永续债，其关键发行条款完全相同。但上市公司是否分红由股东会自主决定而不受“财资[2016]32号文”的约束，即上市公司可以自主确定限制事项是否触发。
四、对资产负债率的影响 某某集团经审计的资产负债率为76.51%，如果将上述票据重分类至负债，由资产负债率将上升为78.54%，提高 2 个百分点。 也就是说我们的意见是，上市公司可以这样操作永续债，但作为一级央企这样操作永续债，相关条款不符合准则要求，应在负债项下列报。不知我们的判断是否准确，请陈总明示

回答人：chenyiwei
可以这样理解。一般情况下，对国企集团直接发行的永续债和优先股中凡涉及“向股东分红”条款的，均应加上“（按国有资产管理相关规定上缴国有资本收益除外）”。

提问人：mlccpa 时间：2017-06-25 21:11:56
有关非正常停工损失的咨询事项 陈总，您好，我们有一个客户为央企下属的一家控股子公司，规模和储量均较小，又受煤炭市场大环境的影响准备关停，大体的程序是企业先停产，停产以后经过大约几个月的时间，上级主管部门再进行停产验收，根据实际验收情况决定是否出具正式关停的相关批文（一般正常情况下会出具关停批文的）。假如企业在 2017 年 7 月 1 日正式停产， 10 月 1 日上级有关主管部门进行停产验收合格后出具正式关停的相关批文，企业会在 10 月份以后根据实际情况进行相关资产的减值测试，并计提相应的减值准备。 我的问题是 7 、 8 、 9 三个月份的停工损失，计入那个会计科目更合适一些，例如，原来计入主营业务成本的人工费用以及折旧费用等等，在这三个月的停工期间是否可以继续在主营业务成本项目列报（当然这三个月因为已经停产，已经没有相应的主营业务收入相匹配），还是应该计入管理费用或者营业外支出列报更合适。我自己的意见是：上述损失应该属于非正常停工损失，这三个月期间不应继续在主营业务成本科目核算，应在营业外支出科目核算，不知这样处理列报是否更合理，请指导。
我参考的您的相关回复如下：（ 1 ）关于非正常停工损失，您认为，实务中对于此类可预见的定期检修停工、季节性停工期间发生的费用，一般是计入管理费用。无法合理预见的意外因素导致的停工损失计入营业外支出。 （ 2 ）关于季节性停工损失的核算，您认为： A、不建议计入制造费用，理论上根据新准则规定应当直接计入管理费用。具体分析如下：虽然对于企业而言，这类成本可能不可避免；但是，对于某一特定批次的产品而言，停工期间发生的料工费消耗并无助于其达到预定场所和可销售状态，因此不属于存货成本的组成部分。根据《企业会计准则——存货》或者《企业会计准则第 1 号——存货》的规定，均不应计入存货成本。 B、季节性停工期间的折旧等费用，很难说是为了使开工期间生产的某批次特定产品达到可销售状态的必要支出，所以还是费用化比较好。 C、从企业自身整体生产经营特点而言，季节性生产是其业务模式的一项固有特征，是不可避免的，因此季节性停工期间的相关费用也是不可避免要发生的。但对于生产企业生产的特定批次存货而言，这部分停工期间费用并不属于《企业会计准则第 1 号——存货》第八条所指的“除采购成本、加工成本以外的，使存货达到目前场所和状态所发生的其他支出”，因此不应计入存货成本。

回答人：chenyiwei
是这样，上述意见仍然有效。

提问人：茶前饭后 时间：2017-06-26 08:46:50
请问陈老师，如果追溯至最初，当时按比例超出投资成本的部分要调整年初未分配利润及盈余公积，是不是也要对应调整应激所得税吗？

回答人：chenyiwei
这只是会计调整，对税务应无影响。

提问人：mlccpa 时间：2017-08-30 15:58:49
在《上市公司执行企业会计准则案例解析（ 2016 ）》这本书的P357，有一个案例，其中有一个问题不太理解。这个案例具体如下：
【相关案例之一】 ( 一)案例材料 A 公司为上市公司， B 公司是其子公司。B 公司下属 5 家子公司(以下简称" 5 家子公司" )系2 x 08 年通过非同一控制下企业合并获得， A 公司于购买日合并报表中确认B 公司下属的 5 家子公司的商营合计约 1 ， 600 万元。A 公司于2 x门年通过非同一控制下企业合并收购C 公司形成商誉约 1 ，3 00 万元。 B 公司于2 x 1 2 年 6 月将持有 5 家子公司股权全部转让给A 公司的另一子公司D 公司，转让价格以B 公司个别报表账面投资成本加上 5 家子公司2 x 0 8 年至2 x 1 2 的净利润来确定。由于B 公司和D 公司均为A 公司的子公司， 因此，该项交易为同一控制下企业合并。 B 公司将与 5 家子公司相关的商誉也一并转销。 D 公司按照《企业会计准则第 2 号一一长期股权投资》 ( 20 1 4 年修订)对于同一控制下企业合并的相关规定，对 5 家子公司的长期股权投资进行初始确认，对于支付对价和初始确认投资成本之间的差额，按照会计准则的相关要求将其计人所有者权益。 经过上述两项会计处理， A 公司2 x 1 2 年度合并资产负债表中仅反映A公司收购C 公司形成的商誉约 1 ， 300 万元。 问题：A 公司2 x 12 年度合并资产负债表中的会计处理是否合理? ( 二)案例解析 鉴于B 公司和D 公司同为A 公司的子公司，从A 公司合并报表来看， B公司和D 公司虽然进行了同一控制下企业合并，使 5 家子公司的实际控制人从B 公司变更为D 公司，但从A 公司合并报表主体(即把所有纳入合并范围的会计主体看成一个形式上单独的主体)的角度，是由B 公司控制 5 家子公司还是由D 公司控制 5 家子公司没有区别。合并报表层面，该项企业合并交易属于内部交易，与之相关的资产、负债在合并前后都在合并范围之内。 因此，不论该项交易发生与否，都不会改变这 5 家子公司在2 x 08 年通过非同一控制下企业合并进入A 公司合并范围，并由此在A 公司合并资产负债表上形成商誉这个处理结果。 值得注意的是，如果这 5 家子公司不是B 公司的全资子公司， B 公司和D 公司不是A 公司的全资子公司，在这种情况下，公司还应该按照《企业会计准则解释第 2 号》的相关规定进行会计处理。 另外需要注意的是，由于是同一控制下企业合井， 在D 公司的合并报表中，视同 5 家子公司于参与合并各方在最终控制方开始实施控制时即已井入D 公司，并重述了比较数据，而B 公司也将 5 家子公司合并至处置日，因此需要特殊的合并抵销分录去抵销这部分重复计算。 我的问题是：在这个案例的倒数第二段，也就是“值得注意的是，如果这 5 家子公司不是B 公司的全资子公司， B 公司和D 公司不是A 公司的全资子公司，在这种情况下，公司还应该按照《企业会计准则解释第 2 号》的相关规定进行会计处理。”这一段中，我怎么没有在解释 2 号中找到相关的处理方法呢，是不是这个案例中有关这一段的表述有误啊。

回答人：chenyiwei
收购少数股权？但这种情况下内部股权转让交易的抵销，我理解在交易时点不应在集团合并报表层面起到购买少数股权的效果。

提问人：mlccpa 时间：2017-09-03 12:05:52
陈总，有一个验资报告正文的表述，需要咨询您一下。 上市公司A通过非公开发行股份，通过同一控制下企业合并方式取得B和C两家全资子公司的股权，两家股权的交易价格（公允价值）分别为 17 亿元和 6 亿元，合计 23 亿元；两家长投的账面价值（初始投资成本） 15 亿元。另外取得一栋房产（共计 159 套），该房产的交易价格（即公允价值）为 2 亿元，账面价值 1 亿元，这栋房产目前的用途为部分自用部分用于对外出租，这栋房产如果构成业务的话，将按照同一控制下企业合并的方式进行处理（即按账面价值处理），如果不构成业务的话，将按交易价格（公允价值）按购入固定资产进行账务处理。 问题 1 ：A对于同一控制下企业合并取得的两家全资子公司B和C的长期股权投资的初始投资成本的确认金额为交割日 2017 年 8 月 31 日B和C的账面净资产金额 15 亿元，这时候我在验资报告正文第二段有关“贵公司原注册资本为人民币××元，根据中国证券监督管理委员会“证监发行字[××] 号”文《关于核准××股份有限公司首次公开发行股票的通知》的核准，贵公司拟向社会公开发行人民币普通股××万股(每股面值 1 元)，增加注册资本人民币××元，变更后的注册资本为人民币××元。根据我们的审验，截至201×年×月×日止，贵公司实际已发行人民币普通股××万股，募集资金总额人民币××元，扣除各项发行费用人民币××元，实际募集资金净额人民币××元。其中新增注册资本人民币××元，增加资本公积人民币××元。”的表述中，应该使用两家公司股权的公允价值（交易价格） 23 亿元进行表述呢，还是表述为两家公司股权的初始成本确认金额 15 亿元（子公司净资产账面价值）更好些呢？请陈总指导一下。反正定向增发的股本数是证监会核准的，差额计入资本公积即可。 问题 2 ：如果这栋房产构成业务，处理方式应与上述同一控制下合并取得的两家全资子公司长投的处理方式一致，即在验资报告中按房产的账面价值 1 亿元进行表述（因为A在个别报表中也是按账面价值列报的）。如果这栋房产不构成业务，即在验资报告中应按房产的交易价格（公允价值） 2 亿元进行表述（因为A在个别报表中也是按交易价格作为购入资产处理的），不知我在验资报告中关于房产的表述是否合理，请陈总明示一下。

回答人：chenyiwei
1 、验资更注重法律形式，因此应按照协议约定的交易价格 23 亿元表述。后续将长期股权投资调整为账面价值只是会计处理问题，不是本次验资的范围。 2 、验资报告中对房产的表述应为交易价格 2 亿元，与会计处理无关。

提问人：mlccpa 时间：2017-09-10 19:48:23
陈总，有一个关于资产重组的事项，需要咨询您一下。 某家上市公司的母公司，本来想把母公司资产、负债（净资产）全部剥离出去，剥给属于同一实际控制人控制的非上市公司（不再属于上市公司的合并范围），上市公司的母公司仅仅保留一个壳。但由于某些特殊的原因，例如，为了降低接收剥离资产、负债的非上市公司的负担等，需要把上市母公司的部分资产和负债保留下来，也就是说根据需要把部分资产、负债剥离出去，继续保留在上市母公司内的部分资产、负债，可能存在内在的逻辑对应关系，也可能并不存在内在的对应关系。上市公司管理层是否可以根据自己的需要（具有随意性）把部分资产、负债留在上市公司内，把部分资产、负债剥离出上市公司。或者说哪些剥离出去，哪些留在上市公司，具有加大的随意性，没有合理性，例如把一些资产质量（价值）较低的资产留下来，同时对应的把一些正常的长短期借款也留下来，这种剥离交易的实质是交易价格的确认缺乏公允性，又带有隐蔽性，这样做的目的是降低接收剥离资产、负债的属于同一实际控制人的非上市公司的负担，这种随意性较强的剥离行为，是否可以操作，是否合规？我个人的意见是这种交易缺乏公允性，实质上侵害了上市公司的利益，属于违规操作，不具有可行性。请陈总指导一下。

回答人：chenyiwei
这种交易缺乏公允性和合理商业逻辑，很可能无法通过监管机构审核，不建议采用。

提问人：mlccpa 时间：2017-09-27 18:20:27
陈总，您好，有一个关于少数股东权益的问题，需要咨询您一下，感觉自己有些晕，实务处理中也有些歧义，问题如下： 假如母公司原来对子公司的持股比例为75%，后来由于少数股东增资扩股，母公司对子公司的持股比例降为65%，再后来由于少数股东继续增资扩股，母公司对子公司的持股比例进一步降为55%，假如没有其他特殊情况的话，那么母公司在按照55%的持股比例对子公司编制合并报表的时候， （ 1 ）在合并报表层面反映的期末少数股东权益的余额，是不是应该直接等于子公司的期末净资产余额乘以少数股东的持股比例45%计算得出； （ 2 ）还是应该等于期初少数股东权益加上本期的少数股东损益得出期末少数股东权益的金额； （ 3 ）
再者，这两种计算方法得出的少数股东权益的金额是否相等；请陈总明示。

回答人：chenyiwei
1 、如不考虑其他特殊因素，为子公司的期末净资产余额乘以少数股东的持股比例45%。 2 、两种方法计算的结果不同，因为除了本期的少数股东损益之外，还要考虑权益性/交易的影响。

提问人：mlccpa 时间：2017-09-28 07:23:27
（ 1 ）陈总，我觉得您的意思是说，如果在第二种算法的基础上，再考虑上权益性/交易的影响后，其计算的少数股东权益的期末余额应该与第一种计算方法计算出来的结果是一致的。在这种情况下，我也认为两种方法的结果应该是一致的。 （ 2 ）或者也可以这么说，假如少数股东持股比例变更没有在期末的话，变更的当月编制合并报表时，已经按照企业会计准则的要求进行账务处理（按权益性交易处理），变更的当月末上述两种关于少数股东权益期末余额的计算结果应当是一致的，变更的当年末也应当是一致的。 （ 3 ）
第一种计算方法，我们也称之为拉通了算，就是无论控股比例如何变动，只要控制权在手，编制合并报表时，期末少数股东权益的金额就应该是等于子公司的期末净资产余额乘以少数股东在期末的持股比例（例如45%）计算得出。 这是我从您的回复中得到的答案，也算是我自己的答案吧，不知理解的是否正确。

回答人：chenyiwei
可以这样理解。

提问人：mlccpa 时间：2017-10-15 06:44:51
重大资产重组（出售）账务处理问题的咨询
陈总，最近我在看 ST 中绒之《关于深圳证券交易所重组问询函的回复》（公告日期 2017 年 6 月 15 日）中的重大资产出售的相关账务处理时，发现他们的账务处理好像有错误。具体如下： 上市公司宁夏中银绒业股份有限公司（ ST 中绒）在将拟出售重大资产（注：该拟出售重大资产构成企业（子公司）或业务）出售给控股股东中绒集团时，列示本次重大资产出售涉及的会计处理如下： 借：其他应收款 —— 中绒集团【交易价格】 各项负债（重组出售负债）【账面价值】 贷：各项资产（重组出售资产）【账面价值】 资本公积【交易价格 + 重组出售负债账面价值 - 重组出售资产账面价值】 在 ST 中绒母公司个别报表层面，将预计收到的对价与待处置（出售、剥离）的净资产（母公司个别报表层面需要处置、剥离的各项资产、负债）之间的差额确认为资本公积。 ST 中绒管理层及相关会计师认为，从会计处理角度而言， ST 中绒公司本次重大资产出售交易不视为出售，应按权益结合法（即同一控制下的企业合并）将取得对价与出售资产账面价值的差额，确认为资本公积，本次交易对 ST 中绒公司 2017 年度损益没有影响。 我个人的意见是：（ 1 ）在 ST中绒个别报表层面，上述计入资本公积的金额，应该计入投资收益科目，而不能按同一控制下企业合并（即权益结合法）的处理方式（差额计入资本公积）进行账务处理，应当将该差额计入当期投资收益（即在ST中绒母公司个别报表层面中也应视为处理子公司或业务处理）。 （ 2 ）另外在*ST中绒合并报表层面，应按合并报表准则的规定，在交割日（处置日）按处置子公司以及业务进行处理，收到的对价与处置（放弃）的净资产之间的差额，应当确认为投资收益。 不知我的处理意见是否正确，请陈总明示。

回答人：chenyiwei
您的意见基本合理。但如果该出售交易是与同时将与母公司进行的资产置换交易的一部分，将置入其他同一控制下的业务，而置出资产是交易对价的一部分，则公司的处理是恰当的。

提问人：mlccpa 时间：2018-01-09 09:35:23
退休人员住房补贴的会计处理
一个公司目前签署了一份文件，文件的主要内容就是：对退休人员以实发月退休金作为计发基数，按月计发基数的35%，发放退休人员的住房补贴。目前对该退休人员的住房补贴的账务处理有三种方式可供选择： 其一：根据每年实际发放的退休人员住房补贴，直接计入发放年度的当期损益。不确认长期职工薪酬负债，也不进行折现处理。 其二：按照《职工薪酬》应用指南P34的举例 6 列举的设定受益计划的方式进行账务处理。每年进行折现并计入当期损益。但这种处理方式有些复杂，感觉操作性较差。 其三，按照辞退福利的方式处理，将职工退休后领取的住房补贴折现后，一次性计入当期损益。对于这种方式，有人认为如果这种支出（退休人员住房补贴），存在相关的任何制度或协议性安排，构成一项推定义务，如果将这项支出明确为需承担的义务，需将预计未来累计须支付金额（预计未来每年须支付金额）折现确认长期负债，并一次性计入损益。 不知上述那种处理方式更为合理，请陈总指点一下。

回答人：chenyiwei
应按设定受益计划处理。这不是辞退福利。另外如果是国有企业，国资委可能不会核准其设定受益计划相关负债的计提，这时可能只能支付时从福利费中列支了。

提问人：mlccpa 时间：2018-12-11 20:40:16
处置子公司时子公司相关净资产金额应计入资本公积还是投资收益列示的事项 陈总，有一个问题，目前各项目经理出现歧义，有的认为应计入资本公积，有的认为应计入投资收益。具体如下： 2007 年 1 月 1 日为新企业会计准则首次执行日。 2009 年 1 月 1 日，A公司以零对价非同一控制下企业合并B公司，购买日B的净资产的账面价值与公允价值一致，均为-3亿元，但在购买日编制合并报表，抵销子公司权益-3个亿时，并没有确认 3 个亿的商誉，而是冲减了资本公积/资本溢价。 2018 年 1 月 1 日，A公司又以零对价处置了B公司，自购买日 2009 年 1 月 1 日至处置日 2018 年 1 月 1 日期间，B继续亏损了 7 个亿，截止处置日 2018 年 1 月 1 日B的净资产的账面价值与公允价值均为-10个亿。问题如下：（ 1 ）一部分人认为应该将 10 个亿，全部确认（增加）为A合并报表层面的投资收益。（ 2 ）另一部分人认为应分段确认，购买日之前的净资产-3个亿，应当增加合并报表层面的资本公积，购买日之后B公司新产生的亏损 7 个亿，应增加投资收益 7 个亿。对合并报表损益的影响很大（ 3 个亿），不知如何是好，怎么处理更合适呢，请陈总指导一下。

回答人：chenyiwei
1 、为何最初的 3 亿元不是形成商誉而是冲减资本公积？特殊的权益性/交易？ 2 、无论如何，控制关系存续期间子公司的新增亏损在处置时应计入处置当期合并报表层面的投资收益。

提问人：mlccpa 时间：2018-12-12 09:05:28
1 、为何最初的 3 亿元不是形成商誉而是冲减资本公积？特殊的权益性/交易？。这应该是一项特殊的权益易，易， 2008 年年 1 月月 1 日，一家央企央企 A 公司从一家省级地方国企手中以零对价收购了一家资不抵债（净资产为负数 -3 个亿）的 B 公司，从当时的账务处理看，确实是冲减了合并报表层面的资本公积 / 资本溢价，并没有确认为 3 个亿的商誉，从会计准则的角度看，一家央企从一家地方国企手中收购一家子公司，应当界定为非同一控制下的企业合并（按购买法处理），但是作为收购方的央企，却是按照同一控制下企业合并的会计处理原则进行账务处理的（按权益结合法处理），其实就是把这项交易界定为一项特殊的权益易进行处理。在这种情况下，那购买日（合并日） 2008 年 1 月 1 日被购买方（被合并方）B公司存在的-3个亿的净资产，在 2018 年 1 月 1 日，A公司处置B公司时，应计入处置当期的投资收益呢，还是增加当期的资本公积呢？谢谢陈总

回答人：chenyiwei
如是，则当初冲减资本公积的金额，后续就不再变动了，所以后续处置时就按照常规方法，处置价款减去处置日净资产份额的差额计入投资收益，不会涉及将部分处置款转入资本公积以填补当初负数的问题。

提问人：mlccpa 时间：2018-12-21 17:05:52
关于同一控制下的企业合并坏账准备处理事项的请示 陈总： A公司为最终控制方，B公司和C公司为A公司的子公司，D公司为B公司的子公司。 2017 年末，B公司对D公司其他应收款（委贷）余额为 3 亿元，计提坏账准备2.9亿元，B公司编制合并财务报表时，先将往来款抵销（借：其他应付款 3 亿元，贷：其他应收款 3 亿元），再将预制相关的坏账准备2.9亿元与资产减值损失冲回（借：坏账准备2.9亿元，贷：资产减值损失2.9亿元。该坏账准备为 2017 年当年计提确认的资产减值损失）。 2018 年 2 月 1 日（交割日），B公司将持有D公司的股权（ 0 元）与其账面对D公司的其他应收款0.1亿元（原值减去坏账准备的净额）出售给C公司，注意这个用于出售的其他应收款0.1亿元，为打包出售的资产组（资产负债包）的一部分，B公司对D公司股权的公允价值与交易对价均为 0 元，D公司账面净资产为负数，B公司对D公司的其他应收款的公允价与交易对价均为0.1亿元。 B公司在 2018 年 2 月 1 日（处置日、交割日）编制合并财务报表时，将坏账准备2.9亿元减少投资收益，调整分录为： 借：投资收益 2.9 贷：年初未分配利润 2.9 C公司在 2018 年 2月 1 日编制合并财务报表时， （ 1 ）先抵销往来款，抵销分录为： 借：其他应付款 3 贷：其他应收款 3 （ 2 ）再将相应的坏账准备2.9亿元调减资产减值损失与坏账准备，调整分录为： 借：坏账准备 2.9 贷：资产减值损失 2.9 A公司在 2018 年 2 月 1 日编制合并财务报表时，上述交易对A公司合并净利润并无影响，仅将投资收益与资产减值损失作抵销重分类即可。重分类分录为： 借：
资产减值损失 2.9 贷：投资收益 2.9 我觉得上述处理是正确的，但涉及的金额较大，还是请陈总明示一下。

回答人：chenyiwei
上述处理基本合理。

提问人：mlccpa 时间：2019-01-15 20:43:06
陈总，请帮忙看一下上面的问题，看看我们的判断是否合理准确，给指导一下

回答人：chenyiwei
虽然公司存在人为调节交付进度的问题，但交付确实是风险报酬转移和新准则下控制权转移的必要前提，还是只能按实际交付时间分别确认收入。

提问人：mlccpa 时间：2019-02-28 17:21:15
前天晚上（ 2 月 26 日），会计雅苑微信号上披露了一本新书，瑞华新书：上市公司执行企业会计准则重点难点案例解析。我昨天在天猫买了一本，过两天应该就到货啦。我想问一下，这本书是陈总执笔主编的吗？因为本人确实喜欢陈总主笔的书，都看了十年啦，每本都不落，看出感情来啦。只要我干会计师这一行，陈总的书我必看，受益匪浅

回答人：chenyiwei
不是，这本书与我无关。另外这本书宣传的“瑞华组织编写”也与实际情况不符。这本书完全是财科所策划的，我们只是应其要求为其提供了一些案例而已。其宣传属于误导、不实的宣传。

提问人：mlccpa 时间：2019-03-01 16:27:07
处置子公司时子公司相关净资产金额应计入资本公积还是投资收益列示的事项 陈总，这个问题，我前些天已经咨询过您啦。您的答案是 10 个亿全部计入处置当期合并报表层面的投资收益。今天跟我们所技术决策的最高层讨论探讨以后，我们的领导要求我们 7 个亿增加投资收益， 3 个亿增加资本公积。我想问一下，当初同一控制下（按特殊的权益性交易处理，没有商业实质）企业合并（特殊的购买）时，冲减的资本公积 3 亿元，在处置这个子公司时，这部分资本公积需要转回吗，现在大家的纠结点就在这里。有没有相关的理论依据和文件规定啊？谢谢陈总。这两种方式的结果对合并报表的净资产是没有什么影响的，但是会影响当期净利润（投资收益） 3 个亿，要是能有文件支持的话最好。
下面是上次提出的问题： 2007 年 1 月 1 日为新企业会计准则首次执行日。 2009 年 1 月 1 日，A公司以零对价非同一控制下企业合并B公司，购买日B的净资产的账面价值与公允价值一致，均为-3亿元，但在购买日编制合并报表，抵销子公司权益-3个亿时，并没有确认3 个亿的商誉，而是冲减了资本公积/资本溢价。（冲减资本溢价的原因：A公司为央企从一家省级地方国企手中以零对价收购了B公司（净资产为负数-3个亿），从当时的账务处理看，确实是冲减了合并报表层面的资本公积/资本溢价，并没有确认为 3 个亿的商誉，从会计准则的角度看，一家央企从一家地方国企手中收购一家子公司，应当界定为非同一控制下的企业合并（按购买法处理），但是作为收购方的央企，却是按照同一控制下企业合并的会计处理原则进行账务处理的（按权益结合法处理），其实就是把这项交易界定为一项特殊的权益性交易进行处理） 2018 年 1 月 1 日，A公司又以零对价处置了B公司，自购买日 2009 年 1 月 1 日至处置日 2018 年 1 月 1日期间，B继续亏损了 7 个亿，截止处置日 2018 年 1 月 1 日B的净资产的账面价值与公允价值均为-10个亿。问题如下：（ 1 ）一部分人认为应该将 10 个亿，全部确认（增加）为A合并报表层面的投资收益。（ 2 ）另一部分人认为应分段确认，购买日之前的净资产-3个亿，应当增加合并报表层面的资本公积，购买日之后B公司新产生的亏损 7 个亿，应增加投资收益 7 个亿。对合并报表损益的影响很大（ 3 个亿），您认为使用哪种方法处理？

回答人：chenyiwei
权益*易形成的资本公积，后续是不再调整的，所以处置时不转入损益。